---
title: "ANALISIS DEL DOLAR PARALELO Y TIPO DE CAMBIO FLEXIBLE"
author: |
  Lic. Roger Andy Miranda Tarija | Economista y Cientifico de datos | 📧 roger_miranda_@outlook.com | ▶️ [YouTube](https://www.youtube.com/@ramtyddmt) | 🎵 [TikTok](https://www.tiktok.com/@rogermirandaramt?is_from_webapp=1&sender_device=pc)
output:
  flexdashboard::flex_dashboard:
    orientation: columns
    vertical_layout: fill
    theme:
      version: 5
      bg: "#0d1117"
      fg: "#e6edf3"
      primary: "#1ee29d"
      secondary: "#537D8D"
      base_font:
        google: Prompt
      heading_font:
        google: Proza Libre
    css: estilos2026.css
    includes:
      after_body: sidebar2026.html
---


```{r setup-fecha, echo=FALSE, message=FALSE, warning=FALSE}
# Fecha actual formateada en español, para reutilizar en títulos sin escribirla a mano
meses_es_setup <- c("Enero","Febrero","Marzo","Abril","Mayo","Junio",
                     "Julio","Agosto","Septiembre","Octubre","Noviembre","Diciembre")
fecha_hoy_txt <- paste0(format(Sys.Date(), "%d"), " de ",
                         meses_es_setup[as.numeric(format(Sys.Date(), "%m"))],
                         " de ", format(Sys.Date(), "%Y"))
```

# COTIZACION BOLIVIA
La información es de la página: **www.usdtbol.com** misma que especifica que los valores son el promedio de las primeras 5 cotizaciones de la fecha. Los datos recolectados son de la página de P2P de Binance desde hace 1 año.

## Column 1 {data-width=700, .tabset}
### Historico del Dólar Blue - Al `r fecha_hoy_txt` (Binance)
```{r echo=FALSE, message=FALSE, warning=FALSE}
# options(encoding = "UTF-8")
# Sys.setlocale("LC_ALL", "en_US.UTF-8")

library(lubridate)

# 1. Obtener el domingo recién pasado
fecha_cierre <- floor_date(Sys.Date() - days(1), unit = "week")

library(jsonlite)
library(httr)

res <- GET("https://usdtbol.com/api/41j11x65l36h", query = list(callback = "cb"),
  add_headers("User-Agent" = "Mozilla/5.0", "Referer" = "https://usdtbol.com/"))
raw <- content(res, "text", encoding = "UTF-8")

# Extraer entre el primer ( y el último )
json_str <- substr(raw, 4, nchar(raw) - 2)
data <- fromJSON(json_str)

df <- data.frame(fecha = as.POSIXct(data$times, origin = "1970-01-01"),
                 precio = data$list)

library(plotly)
library(htmlwidgets)
library(tseries)
library(lmtest)

df$fecha <- as.POSIXct(df$fecha, format = "%m/%d/%Y %H:%M")
df$precio <- as.numeric(df$precio)

fig <- plot_ly(data = df,  x = ~fecha,  y = ~precio,
               type = "scatter",  mode = "lines+markers",
               line = list(color = "#1ee29d"),
               marker = list(size = 4, color = "#1ee29d"),
               hovertext = ~paste(format(fecha, "%d/%m/%Y"),"- Hora:",
                                  format(fecha, "%H:%M"),"=> [Bs.", precio,"]"),
               hoverinfo = "text") %>%
      config(displaylogo = FALSE,
      modeBarButtonsToRemove = c("zoom2d", "pan2d", "lasso2d",
                                 "autoScale2d", "hoverCompareCartesian"))

fig <- fig %>% 
  layout(title = "", xaxis = list(title = "Periodo", 
         range = c(min(df$fecha), max(df$fecha)), 
                 rangeslider = list(visible = TRUE, 
                 font = list(color = "#0d1117")),
                 rangeselector = list(buttons = list(
                list(count = 1, label = "Hoy", step = "day", stepmode = "todate"),
                list(count = 2, label = "2 días", step = "day", stepmode = "backward"),
                list(count = 7, label = "1 semana", step = "day", stepmode = "backward"),
                list(count = 1, label = "1 mes", step = "month", stepmode = "backward"),
                list(count = 3, label = "3 meses", step = "month", stepmode = "backward"),
                list(count = 7, label = "7 meses", step = "month", stepmode = "backward"),
                list(step = "all", label = "Completo")),font = list(color = "#0d1117"))),
         yaxis = list(title = "Valor del Dólar (Bs.)", autorange = TRUE), 
         plot_bgcolor = "#0d1117", paper_bgcolor = "#0d1117", 
         font = list(color = "#e6edf3"))

# Script JS: recalcula eje Y dinámicamente según rango visible en X
fig <- onRender(fig, "function(el, x) {
    el.on('plotly_relayout', function(e) {
      // Solo actúa si se modificó el rango del eje X
      if(e['xaxis.range[0]'] && e['xaxis.range[1]']) {
        var gd = el;
        var x0 = new Date(e['xaxis.range[0]']);
        var x1 = new Date(e['xaxis.range[1]']);

        // Buscar datos visibles
        var yVisible = [];
        gd.data.forEach(trace => {
          if(trace.x && trace.y) {
            for(let i = 0; i < trace.x.length; i++) {
              let xi = new Date(trace.x[i]);
              if(xi >= x0 && xi <= x1) yVisible.push(trace.y[i]); } } });

        // Calcular min y max visibles
        if(yVisible.length > 0) {
          var ymin = Math.min(...yVisible);
          var ymax = Math.max(...yVisible);
          Plotly.relayout(gd, {'yaxis.range': [ymin, ymax]}); } } }); } ")

fig

```
## column 2 {data-width=300}
### Resumen de los valores Máximos y Mínimos
```{r}
library(dplyr)
library(tidyr)
library(kableExtra)
library(lubridate)
library(scales)

tabla_wide <- df %>%
  mutate(Año = year(fecha), Mes = month(fecha, label = TRUE)) %>%
  group_by(Año, Mes) %>%
  summarise(Max = max(precio, na.rm = TRUE),
            Min = min(precio, na.rm = TRUE),
            .groups = "drop") %>%
  pivot_wider(id_cols = Mes, names_from = Año, values_from = c(Max, Min))

# ── Garantizar que existan columnas para 2024, 2025 y 2026 ─────────────────
# (si un año no tiene datos la columna no se crea; la agregamos como NA)
for (yr in c("2024", "2025", "2026")) {
  if (!paste0("Min_", yr) %in% names(tabla_wide))
    tabla_wide[[paste0("Min_", yr)]] <- NA_real_
  if (!paste0("Max_", yr) %in% names(tabla_wide))
    tabla_wide[[paste0("Max_", yr)]] <- NA_real_
}

# ── Ordenar columnas por nombre y traducir meses ────────────────────────────
tabla <- tabla_wide %>%
  select(Mes,
         Min_2024, Max_2024,
         Min_2025, Max_2025,
         Min_2026, Max_2026) %>%
  mutate(Mes = recode(as.character(Mes),
                      "Jan" = "Enero",    "Feb" = "Febrero",   "Mar" = "Marzo",
                      "Apr" = "Abril",    "May" = "Mayo",       "Jun" = "Junio",
                      "Jul" = "Julio",    "Aug" = "Agosto",     "Sep" = "Septiembre",
                      "Oct" = "Octubre",  "Nov" = "Noviembre",  "Dec" = "Diciembre")) %>%
  arrange(match(Mes, c("Enero","Febrero","Marzo","Abril","Mayo","Junio",
                        "Julio","Agosto","Septiembre","Octubre","Noviembre","Diciembre")))

# ── Tabla de visualización: NA → "" para mostrar celdas vacías ──────────────
tabla_display <- tabla %>%
  mutate(across(where(is.numeric), ~ ifelse(is.na(.), "", .)))

# ── Paletas de color (na.color = color neutro oscuro) ───────────────────────
rango_valores1 <- c(8.8, 15.5)
rango_valores2 <- c(9.1, 19.5)
NEUTRO <- "#ffffff"   # color de fondo para celdas sin dato

col_rojo  <- scales::col_numeric(c("#DEF4C6","#73E2A7","#1C7C54"),
                                  domain = rango_valores1, na.color = NEUTRO)
col_verde <- scales::col_numeric(c("#FF7F7F","#FF004F","#960018"),
                                  domain = rango_valores2, na.color = NEUTRO)

# Función que asegura que ningún NA llegue a column_spec
safe_bg <- function(pal_fn, col_vec) {
  out <- suppressWarnings(pal_fn(col_vec))
  out[is.na(out) | out == "NA"] <- NEUTRO
  out
}

# ── Construcción de la tabla ────────────────────────────────────────────────
tabla_kable <- kbl(tabla_display, caption = "",
                   col.names = c("", "Mínimo", "Máximo",
                                      "Mínimo", "Máximo",
                                      "Mínimo", "Máximo"),
                   align = "lcccccc", escape = FALSE) %>%
  column_spec(2, color = "black",    background = safe_bg(col_rojo,  tabla$Min_2024)) %>%
  column_spec(3, color = "black",    background = safe_bg(col_verde, tabla$Max_2024)) %>%
  column_spec(4, color = "black",    background = safe_bg(col_rojo,  tabla$Min_2025)) %>%
  column_spec(5, color = "black",    background = safe_bg(col_verde, tabla$Max_2025)) %>%
  column_spec(6, color = "black",  background = safe_bg(col_rojo,  tabla$Min_2026)) %>%
  column_spec(7, color = "black",  background = safe_bg(col_verde, tabla$Max_2026)) %>%
  kable_styling(bootstrap_options = c("striped", "hover", "condensed"),
                full_width = FALSE, font_size = 13) %>%
  add_header_above(c("MES" = 1, "AÑO 2024" = 2, "AÑO 2025" = 2, "AÑO 2026" = 2)) %>%
  kable_minimal()

tabla_kable
```

### Valor Actual - Binance
```{r echo=FALSE, message=FALSE, warning=FALSE}
# Traemos también la serie del dólar referencial flexible (BCB) para obtener
# su último valor publicado y mostrarlo junto al de Binance
fetch_ultimo_bcb <- function(api_id) {
  res <- GET(paste0("https://usdtbol.com/api/", api_id),
             query = list(callback = "cb"),
             add_headers("User-Agent" = "Mozilla/5.0", "Referer" = "https://usdtbol.com/"))
  raw <- content(res, "text", encoding = "UTF-8")
  json_clean <- sub("^[a-zA-Z0-9_$]+\\((.*)\\);?$", "\\1", raw)
  data <- fromJSON(json_clean)
  data.frame(fecha = as.POSIXct(data$times, origin = "1970-01-01"),
             precio = as.numeric(data$list))
}

df_bcb_ultimo <- fetch_ultimo_bcb("d5s4yr95l36h")

ultimo_binance <- df %>% arrange(fecha) %>% slice_tail(n = 1)
ultimo_bcb <- df_bcb_ultimo %>% filter(!is.na(precio)) %>% arrange(fecha) %>% slice_tail(n = 1)

library(flexdashboard)
valueBox(
  value = paste0("Bs. ", round(ultimo_binance$precio, 2)),
  caption = paste0("Binance (Paralelo) 
                   Últ. Public.: ",
                    format(ultimo_binance$fecha, "%d/%m/%Y %H:%M")),
  icon = "fa-coins",
  color = "success"
)
```

### Valor Actual - Dólar Flexible
```{r echo=FALSE, message=FALSE, warning=FALSE}
valueBox(
  value = paste0("Bs. ", round(ultimo_bcb$precio, 2)),
  caption = paste0("Tipo de Cambio Flexible (BCB)
                   Últ. Public.: ",
                    format(ultimo_bcb$fecha, "%d/%m/%Y %H:%M")),
  icon = "fa-university",
  color = "primary"
)
```

# OTROS DATOS

La información es de la página: **www.usdtbol.com** misma que especifica que los valores son el promedio de las primeras 5 cotizaciones de la fecha. Los datos recolectados son de la página de P2P de Binance desde hace 1 año.

## Column 1 {data-width=650, .tabset}
### Dia
```{r echo=FALSE, message=FALSE, warning=FALSE}
df_dia <- df %>% 
  mutate(Dia = date(fecha)) %>% 
  group_by(Dia) %>% 
  summarise(Promedio = round(mean(precio),2))

df_dia$Dia <- as.POSIXct(df_dia$Dia, format = "%m/%d/%Y")

fig1 <- plot_ly(data = df_dia,  x = ~Dia,  y = ~Promedio,
               type = "scatter",  mode = "lines+markers",
               line = list(width=4,color = "#537D8D"),
               marker = list(size = 8, color = "#537D8D"),
               hovertext = ~paste(format(Dia, "%d/%m/%Y"),
                                  "- Bs.", Promedio),
               hoverinfo = "text") %>%
      config(displaylogo = FALSE,
      modeBarButtonsToRemove = c("zoom2d", "pan2d", "lasso2d",
                                 "autoScale2d", "hoverCompareCartesian"))
fig1 <- fig1 %>% 
  layout(title = "", 
         xaxis = list(title = "Periodo", 
              range = c(min(df_dia$Dia), max(df_dia$Dia) + days(1)), 
              rangeslider = list(visible = TRUE, font = list(color = "#0d1117")), 
              rangeselector = list(buttons = list(
                list(count = 7, label = "1 semana", step = "day", stepmode = "backward"),
                list(count = 14, label = "2 semana", step = "day", stepmode = "backward"),
                list(count = 1, label = "1 mes", step = "month", stepmode = "backward"),
                list(count = 3, label = "3 meses", step = "month", stepmode = "backward"),
                list(count = 7, label = "7 meses", step = "month", stepmode = "backward"),
                list(step = "all", label = "Completo")),
                        font = list(color = "#0d1117"))), 
         yaxis = list(title = "Valor del Dólar (Bs.)", autorange = TRUE), 
         plot_bgcolor = "#0d1117", 
         paper_bgcolor = "#0d1117", 
         font = list(color = "#e6edf3"))

# Script JS: recalcula eje Y dinámicamente según rango visible en X
fig1 <- onRender(fig1, "function(el, x) {
    el.on('plotly_relayout', function(e) {
      // Solo actúa si se modificó el rango del eje X
      if(e['xaxis.range[0]'] && e['xaxis.range[1]']) {
        var gd = el;
        var x0 = new Date(e['xaxis.range[0]']);
        var x1 = new Date(e['xaxis.range[1]']);

        // Buscar datos visibles
        var yVisible = [];
        gd.data.forEach(trace => {
          if(trace.x && trace.y) {
            for(let i = 0; i < trace.x.length; i++) {
              let xi = new Date(trace.x[i]);
              if(xi >= x0 && xi <= x1) yVisible.push(trace.y[i]); } } });

        // Calcular min y max visibles
        if(yVisible.length > 0) {
          var ymin = Math.min(...yVisible);
          var ymax = Math.max(...yVisible);
          Plotly.relayout(gd, {'yaxis.range': [ymin, ymax]}); } } }); } ")

fig1

```



### Semanal
```{r}
df_semanal <- df %>%
  mutate(Semana = floor_date(fecha, unit = "week")) %>%
  group_by(Semana) %>%
  summarise(Promedio = round(mean(precio, na.rm = TRUE), 2))


df_semanal$Semana <- as.POSIXct(df_semanal$Semana, format = "%m/%d/%Y")

fig2 <- plot_ly(data = df_semanal,  x = ~Semana,  y = ~Promedio,
               type = "scatter",  mode = "lines+markers",
               line = list(width=5,color = "#0CCA4A"),
               marker = list(size = 12, color = "#0CCA4A"),
               hovertext = ~paste(format(Semana, "%d/%m/%Y"),
                                  "- Bs.", Promedio),
               hoverinfo = "text") %>%
      config(displaylogo = FALSE,
      modeBarButtonsToRemove = c("zoom2d", "pan2d", "lasso2d",
                                 "autoScale2d", "hoverCompareCartesian"))

fig2 <- fig2 %>% 
  layout(title = "", 
         xaxis = list(title = "Periodo", 
              range = c(min(df_semanal$Semana), max(df_semanal$Semana) + days(1)), 
              rangeslider = list(visible = TRUE, font = list(color = "#0d1117")), 
              rangeselector = list(buttons = list(
                list(count = 1, label = "1 mes", step = "month", stepmode = "backward"),
                list(count = 3, label = "3 meses", step = "month", stepmode = "backward"),
                list(count = 7, label = "7 meses", step = "month", stepmode = "backward"),
                list(step = "all", label = "Completo")),
                        font = list(color = "#0d1117"))), 
         yaxis = list(title = "Valor del Dólar (Bs.)", autorange = TRUE), 
         plot_bgcolor = "#0d1117", 
         paper_bgcolor = "#0d1117", 
         font = list(color = "#e6edf3"))

# Script JS: recalcula eje Y dinámicamente según rango visible en X
fig2 <- onRender(fig2, "function(el, x) {
    el.on('plotly_relayout', function(e) {
      // Solo actúa si se modificó el rango del eje X
      if(e['xaxis.range[0]'] && e['xaxis.range[1]']) {
        var gd = el;
        var x0 = new Date(e['xaxis.range[0]']);
        var x1 = new Date(e['xaxis.range[1]']);

        // Buscar datos visibles
        var yVisible = [];
        gd.data.forEach(trace => {
          if(trace.x && trace.y) {
            for(let i = 0; i < trace.x.length; i++) {
              let xi = new Date(trace.x[i]);
              if(xi >= x0 && xi <= x1) yVisible.push(trace.y[i]); } } });

        // Calcular min y max visibles
        if(yVisible.length > 0) {
          var ymin = Math.min(...yVisible);
          var ymax = Math.max(...yVisible);
          Plotly.relayout(gd, {'yaxis.range': [ymin, ymax]}); } } }); } ")

fig2

```

## column 2 {data-width=350}
### Cambio porcentual por Dia

```{r}
library(htmltools)

datos_var_dia <- df_dia %>%
  mutate(Dia = as.Date(Dia)) %>%
  arrange(Dia) %>%
  tail(8) %>%
  mutate(Variacion = round(((Promedio / lag(Promedio)) - 1) * 100, 2),
         DiaTexto = case_when(
           wday(Dia) == 1 ~ "Domingo",
           wday(Dia) == 2 ~ "Lunes",
           wday(Dia) == 3 ~ "Martes",
           wday(Dia) == 4 ~ "Miércoles",
           wday(Dia) == 5 ~ "Jueves",
           wday(Dia) == 6 ~ "Viernes",
           wday(Dia) == 7 ~ "Sábado")) %>%
  filter(!is.na(Variacion))

cajas_dia <- lapply(seq_len(nrow(datos_var_dia)), function(i) {
  color <- ifelse(datos_var_dia$Variacion[i] >= 0, "#1ee29d", "#ff4d4d")
  signo <- ifelse(datos_var_dia$Variacion[i] >= 0, "+", "")
  div(style = sprintf("background:#161b22;border-left:4px solid %s;border-radius:6px;padding:8px 12px;", color),
      span(style = "color:#8b949e;font-size:0.75rem;",
           sprintf("%s (%s)", datos_var_dia$DiaTexto[i], format(datos_var_dia$Dia[i], "%d/%m/%Y"))),
      tags$br(),
      span(style = sprintf("color:%s;font-size:1.1rem;font-weight:700;", color),
           sprintf("%s%s%%", signo, datos_var_dia$Variacion[i]))
  )
})

browsable(
  div(style = "display:grid; grid-template-columns:1fr 1fr; gap:8px; max-height:100%; overflow-y:auto;",
      tagList(cajas_dia))
)
```

### Cambio porcentual Semanal

```{r}
library(htmltools)

# Variación porcentual semanal: ((Yt/Yt-1)-1)*100, últimas 4 semanas
datos_var_semana <- df_semanal %>%
  mutate(Semana = as.Date(Semana)) %>%
  arrange(Semana) %>%
  tail(5) %>%
  mutate(Variacion = round(((Promedio / lag(Promedio)) - 1) * 100, 2)) %>%
  filter(!is.na(Variacion))

cajas_semana <- lapply(seq_len(nrow(datos_var_semana)), function(i) {
  color <- ifelse(datos_var_semana$Variacion[i] >= 0, "#1ee29d", "#ff4d4d")
  signo <- ifelse(datos_var_semana$Variacion[i] >= 0, "+", "")
  div(style = sprintf("background:#161b22;border-left:4px solid %s;border-radius:6px;padding:8px 12px;margin-bottom:8px;", color),
      span(style = "color:#8b949e;font-size:0.75rem;",
           sprintf("Semana del %s", format(datos_var_semana$Semana[i], "%d/%m/%Y"))),
      tags$br(),
      span(style = sprintf("color:%s;font-size:1.1rem;font-weight:700;", color),
           sprintf("%s%s%%", signo, datos_var_semana$Variacion[i]))
  )
})

browsable(tagList(cajas_semana))
```

# MODELO ECONOMETRICO

La información es de la página: **www.usdtbol.com** misma que especifica que los valores son el promedio de las primeras 5 cotizaciones de la fecha. Los datos recolectados son de la página de P2P de Binance desde hace 1 año.

## Column 1
### Modelo ARIMA SEMANAL
```{r}
library(forecast)
promedio_por_semana <- df_semanal[order(df_semanal$Semana), ]
promedio_por_semana <- promedio_por_semana |> 
  filter(as.Date(Semana) <= as.Date(fecha_cierre))

ts_semana <- ts(promedio_por_semana$Promedio, 
                start = c(2024, isoweek(min(promedio_por_semana$Semana))), 
                frequency = 52)


modelo <- auto.arima(ts_semana)
# summary(modelo)
# resid01 <- modelo$residuals
# jarque.bera.test(resid01)
# shapiro.test(resid01)
# Box.test(resid01, type="Ljung-Box")

# myboxplot1 <- boxplot(modelo$residuals)
# sort(-abs(myboxplot1$out))
# modelo$residuals

# Creamos variables de impulso 
ds1 <- c(0,0,0,0,0,0,0,0,0,0,   0,0,0,0,0,0,0,0,0,0,      0,0,0,0,0,0,0,0,0,0,
         0,0,0,0,1,0,0,0,0,0,   0,0,0,0,0,0,0,0,0,0,    0,0,0,0,0,0,0,0,0,0,
         0,0,0,0,0,0,0,0,0,0,    0,0,0,0,0,0,0,0,0,0,     0,0,0,0,0,0,0,0,0,0,
         0,0,0,0,0,0,0,0,0,0,    0,0,0,0,0,0,0,0,0,0,     0,0,0,0,0,0,0,0,0,0)#35
 
ds2 <- c(0,0,0,0,0,0,0,0,0,0,   1,0,0,0,0,0,0,0,0,0,      0,0,0,0,0,0,0,0,0,0,
         0,0,0,0,0,0,0,0,0,0,   0,0,0,0,0,0,0,0,0,0,    0,0,0,0,0,0,0,0,0,0,
         0,0,0,0,0,0,0,0,0,0,    0,0,0,0,0,0,0,0,0,0,     0,0,0,0,0,0,0,0,0,0,
         0,0,0,0,0,0,0,0,0,0,    0,0,0,0,0,0,0,0,0,0,     0,0,0,0,0,0,0,0,0,0)#11

ds3 <- c(0,0,0,0,0,0,0,0,0,0,   0,0,0,0,0,0,0,0,0,0,      0,0,0,0,0,0,0,0,0,0,
         0,0,1,0,0,0,0,0,0,0,   0,0,0,0,0,0,0,0,0,0,    0,0,0,0,0,0,0,0,0,0,
         0,0,0,0,0,0,0,0,0,0,    0,0,0,0,0,0,0,0,0,0,     0,0,0,0,0,0,0,0,0,0,
         0,0,0,0,0,0,0,0,0,0,    0,0,0,0,0,0,0,0,0,0,     0,0,0,0,0,0,0,0,0,0)#33

ds4 <- c(0,0,0,0,0,0,0,0,0,0,   0,0,0,0,0,0,0,0,0,0,      0,0,0,0,0,0,0,0,0,0,
         0,0,0,0,0,0,0,0,0,0,   0,0,0,0,0,0,0,0,0,0,    0,0,0,0,0,0,0,0,1,0,
         0,0,0,0,0,0,0,0,0,0,    0,0,0,0,0,0,0,0,0,0,     0,0,0,0,0,0,0,0,0,0,
         0,0,0,0,0,0,0,0,0,0,    0,0,0,0,0,0,0,0,0,0,     0,0,0,0,0,0,0,0,0,0)#59

ds5 <- c(0,0,0,0,0,0,0,0,0,0,   0,0,0,0,0,0,0,0,0,0,      0,0,0,0,0,0,0,0,0,0,
         0,0,0,0,0,0,0,0,0,0,   0,1,0,0,0,0,0,0,0,0,      0,0,0,0,0,0,0,0,0,0, 
         0,0,0,0,0,0,0,0,0,0,    0,0,0,0,0,0,0,0,0,0,     0,0,0,0,0,0,0,0,0,0,
         0,0,0,0,0,0,0,0,0,0,    0,0,0,0,0,0,0,0,0,0,     0,0,0,0,0,0,0,0,0,0)#42

ds6 <- c(0,0,0,0,0,0,0,0,0,0,   0,0,0,0,0,0,0,0,0,0,      0,0,0,0,0,0,0,0,0,0,
         0,0,0,0,0,0,0,0,0,0,   0,0,0,0,1,0,0,0,0,0,      0,0,0,0,0,0,0,0,0,0, 
         0,0,0,0,0,0,0,0,0,0,    0,0,0,0,0,0,0,0,0,0,     0,0,0,0,0,0,0,0,0,0,
         0,0,0,0,0,0,0,0,0,0,    0,0,0,0,0,0,0,0,0,0,     0,0,0,0,0,0,0,0,0,0)#45

ds7 <- c(0,0,0,0,0,0,0,0,0,0,   0,0,0,0,0,0,0,0,0,0,      0,0,0,0,0,0,0,0,0,0,
         0,0,0,0,0,0,1,0,0,0,   0,0,0,0,0,0,0,0,0,0,      0,0,0,0,0,0,0,0,0,0, 
         0,0,0,0,0,0,0,0,0,0,    0,0,0,0,0,0,0,0,0,0,     0,0,0,0,0,0,0,0,0,0,
         0,0,0,0,0,0,0,0,0,0,    0,0,0,0,0,0,0,0,0,0,     0,0,0,0,0,0,0,0,0,0)#37

ds8 <- c(0,0,0,0,0,0,0,0,0,0,   0,0,0,0,0,0,0,0,0,0,      0,0,0,0,0,0,0,0,0,0,
         0,0,0,0,0,0,0,0,0,0,   0,0,0,0,0,0,0,0,0,0,      0,0,0,0,0,0,0,0,0,0, 
         0,0,0,0,0,0,0,0,0,0,    0,0,0,0,0,0,0,0,0,0,     0,0,0,0,0,0,0,0,0,0,
         0,0,0,0,0,0,1,0,0,0,    0,0,0,0,0,0,0,0,0,0,     0,0,0,0,0,0,0,0,0,0)#97

d_s1 <- ts(ds1, start = c(2024, isoweek(min(promedio_por_semana$Semana))), frequency = 52)
d_s2 <- ts(ds2, start = c(2024, isoweek(min(promedio_por_semana$Semana))), frequency = 52)
d_s3 <- ts(ds3, start = c(2024, isoweek(min(promedio_por_semana$Semana))), frequency = 52)
d_s4 <- ts(ds4, start = c(2024, isoweek(min(promedio_por_semana$Semana))), frequency = 52)
d_s5 <- ts(ds5, start = c(2024, isoweek(min(promedio_por_semana$Semana))), frequency = 52)
d_s6 <- ts(ds6, start = c(2024, isoweek(min(promedio_por_semana$Semana))), frequency = 52)
d_s7 <- ts(ds7, start = c(2024, isoweek(min(promedio_por_semana$Semana))), frequency = 52)
d_s8 <- ts(ds8, start = c(2024, isoweek(min(promedio_por_semana$Semana))), frequency = 52)

exogen <- ts.intersect(d_s1,d_s2,d_s3,d_s4,d_s5,d_s6,d_s7,d_s8)
 
exogen1 <-window(exogen, start = c(2024, isoweek(min(promedio_por_semana$Semana))),
                 end=c(2026, 27))
exogen2<-window(exogen, start = c(2026, 28))
# exogen2
exogen2 <- matrix(0, nrow = 14, ncol = 1)

modelo1 <- Arima(ts_semana,
                 order = c(1,1,0),
                 xreg = as.matrix(exogen1),
                 include.mean = TRUE)
summary(modelo1)
resid02 <- modelo1$residuals
jarque.bera.test(resid02)
shapiro.test(resid02)
Box.test(resid02, type="Ljung-Box")

```

## Column 2
### Tabla
```{r}
exogen2 <- matrix(0, nrow = 8, ncol = 8)

pronostico <- forecast(modelo1,
                       h = 8, level = c(20,30,40,50,60,70,80,90,95),
                       xreg = exogen2)


pronostico2026 <- data.frame(pronostico)

pronostico2026 <- pronostico2026 %>% 
  mutate(Fecha = c("02/AGOST/2026","09/AGOST/2026",
                   "16/AGOST/2026","23/AGOST/2026","30/AGOST/2026",
                   "06/SEPT/2026","13/SEPT/2026","20/SEPT/2026")) %>% 
  select(Fecha, everything())

pronostico2026$Point.Forecast <- round(pronostico2026$Point.Forecast,2)
pronostico2026$Lo.20 <- round(pronostico2026$Lo.20,2)
pronostico2026$Hi.20 <- round(pronostico2026$Hi.20,2)
pronostico2026$Lo.30 <- round(pronostico2026$Lo.30,2)
pronostico2026$Hi.30 <- round(pronostico2026$Hi.30,2)
pronostico2026$Lo.40 <- round(pronostico2026$Lo.40,2)
pronostico2026$Hi.40 <- round(pronostico2026$Hi.40,2)
pronostico2026$Lo.50 <- round(pronostico2026$Lo.50,2)
pronostico2026$Hi.50 <- round(pronostico2026$Hi.50,2)
pronostico2026$Lo.60 <- round(pronostico2026$Lo.60,2)
pronostico2026$Hi.60 <- round(pronostico2026$Hi.60,2)
pronostico2026$Lo.70 <- round(pronostico2026$Lo.70,2)
pronostico2026$Hi.70 <- round(pronostico2026$Hi.70,2)
pronostico2026$Lo.80 <- round(pronostico2026$Lo.80,2)
pronostico2026$Hi.80 <- round(pronostico2026$Hi.80,2)
pronostico2026$Lo.90 <- round(pronostico2026$Lo.90,2)
pronostico2026$Hi.90 <- round(pronostico2026$Hi.90,2)
pronostico2026$Lo.95 <- round(pronostico2026$Lo.95,2)
pronostico2026$Hi.95 <- round(pronostico2026$Hi.95,2)

row.names(pronostico2026) <- NULL
kable(pronostico2026,
      caption = "Pronóstico del valor del Dólar USDT para el 2026 - AGOSTO (Semanal)") %>%
kable_styling(bootstrap_options = c("striped", "hover", "condensed"),
                full_width = FALSE, font_size = 12) %>%
  kable_minimal()
```

### Gráfica
```{r, fig.width=10, fig.height=6}
fechas_labels <- c("02 Agosto 26","09 Agosto 26","16 Agosto 26",
                   "23 Agosto 26","30 Agosto 26","06 Septiembre 26","13 Septiembre 26",
                   "20 Septiembre 26")
tiempos_x <- as.numeric(time(pronostico$mean))

autoplot(pronostico) +
  geom_hline(yintercept = pronostico2026$Lo.95[1], linetype = "dashed",
             color = "green", size = 1.1) +
  geom_hline(yintercept = pronostico2026$Point.Forecast[1], linetype = "dashed",
             color = "#e6edf3", size = 1.1) +
  geom_hline(yintercept = pronostico2026$Hi.95[1], linetype = "dashed",
             color = "red", size = 1.1) +
scale_x_continuous(breaks = tiempos_x, labels = fechas_labels) +
  coord_cartesian(xlim=c(2026.1,2026.63), ylim=c(8.5,15)) +
  labs(title = "Proyección del promedio semanal (Bs) del Dólar Blue",
    subtitle = "Agosto 2026", y = "Promedio Bs", x = "")  + theme_minimal() +
  theme(plot.background = element_rect(fill = "#0d1117", color = NA),
        panel.background = element_rect(fill = "#161b22", color = NA),
        panel.grid.major = element_line(color = "#21262d"),
        panel.grid.minor = element_blank(),
        text = element_text(color = "#e6edf3"),
        axis.text = element_text(color = "#8b949e")) +
  theme(plot.title = element_text(size = 14, face = "bold", color = "#1ee29d", hjust = 0.5),
    plot.subtitle = element_text(size = 12, color = "#8b949e", hjust = 0.5, margin = margin(b = 10)),
    axis.text.x = element_text(angle = 45, vjust = 1, hjust = 1, size = 10),
    axis.title = element_text(size = 12, face = "bold"),  panel.grid.minor = element_blank())
```

# COMPORTAMIENTO POR MES

## Column 1 {data-width=700, .tabset}

### LUNES
```{r}
dias <- c("lunes.29.jun","lunes.06.jul","lunes.13.jul","lunes.20.jul",
          "martes.30.jun","martes.07.jul","martes.14.jul","martes.21.jul",
          "miercoles.01.jul","miercoles.08.jul","miercoles.15.jul","miercoles.22.jul",
          "jueves.02.jul","jueves.09.jul","jueves.16.jul","jueves.23.jul",
          "viernes.03.jul","viernes.10.jul","viernes.17.jul","viernes.24.jul",
          "sabado.04.jul","sabado.11.jul","sabado.18.jul","sabado.25.jul",
          "domingo.05.jul","domingo.12.jul","domingo.19.jul","domingo.26.jul")
fechas <- c("2026-06-29","2026-07-06","2026-07-13","2026-07-20",
            "2026-06-30","2026-07-07","2026-07-14","2026-07-21",
            "2026-07-01","2026-07-08","2026-07-15","2026-07-22",
            "2026-07-02","2026-07-09","2026-07-16","2026-07-23",
            "2026-07-03","2026-07-10","2026-07-17","2026-07-24",
            "2026-07-04","2026-07-11","2026-07-18","2026-07-25",
            "2026-07-05","2026-07-12","2026-07-19","2026-07-26")

for (i in 1:length(dias)) {assign(dias[i], df %>% 
                                    filter(format(fecha, "%Y-%m-%d") == fechas[i]))}

dias <- list(lunes.29.jun,lunes.06.jul,lunes.13.jul,lunes.20.jul)
dias_nombres <- c("Lunes 29 Junio","Lunes 06 Julio","Lunes 13 Julio","Lunes 20 Julio")

df_semana <- do.call(rbind, dias)
df_semana$dia <- factor(rep(dias_nombres, sapply(dias, nrow)), levels = dias_nombres)
df_semana$hora <- as.POSIXct(paste("2026-07-20", format(df_semana$fecha, "%H:%M:%S")))
library(ggthemes)
a <- ggplot(df_semana, aes(x = hora, y = (precio))) +
  geom_line(color="#0D5C63") +
  geom_point(color="#0D5C63") +
  geom_smooth(color="#003554",method = "glm", se = TRUE, linetype = "dashed") +
  labs(title = "", x = "Hora", y = "Valor (Bs.)") +
  theme_dark() +
  theme(plot.background = element_rect(fill = "#0d1117", color = NA),
        panel.background = element_rect(fill = "#161b22", color = NA),
        panel.grid.major = element_line(color = "#21262d"),
        panel.grid.minor = element_blank(),
        text = element_text(color = "#e6edf3"),
        axis.text = element_text(color = "#8b949e"),
        strip.background = element_rect(fill = "#161b22"),
        strip.text = element_text(color = "#1ee29d", face = "bold")) +
  theme(legend.position = "bottom") +
  scale_x_datetime(date_labels = "%H:%M", breaks = "4 hours") +
  facet_wrap(~ dia, ncol = 2, scales = "free_y")

a

data_lunes <- df_semana
```

### MARTES

```{r}
dias <- list(martes.30.jun,martes.07.jul,martes.14.jul,martes.21.jul)
dias_nombres <- c("Martes 30 Junio","Martes 07 Julio","Martes 14 Julio","Martes 21 Julio")

df_semana <- do.call(rbind, dias)
df_semana$dia <- factor(rep(dias_nombres, sapply(dias, nrow)), levels = dias_nombres)
df_semana$hora <- as.POSIXct(paste("2026-07-21", format(df_semana$fecha, "%H:%M:%S")))

a <- ggplot(df_semana, aes(x = hora, y = (precio))) +
  geom_line(color="#0D5C63") +
  geom_point(color="#0D5C63") +
  geom_smooth(color="#003554",method = "glm", se = TRUE, linetype = "dashed") +
  labs(title = "", x = "Hora", y = "Valor (Bs.)") +
  theme_dark() +
  theme(plot.background = element_rect(fill = "#0d1117", color = NA),
        panel.background = element_rect(fill = "#161b22", color = NA),
        panel.grid.major = element_line(color = "#21262d"),
        panel.grid.minor = element_blank(),
        text = element_text(color = "#e6edf3"),
        axis.text = element_text(color = "#8b949e"),
        strip.background = element_rect(fill = "#161b22"),
        strip.text = element_text(color = "#1ee29d", face = "bold")) +
  theme(legend.position = "bottom") +
  scale_x_datetime(date_labels = "%H:%M", breaks = "4 hours") +
  facet_wrap(~ dia, ncol = 2, scales = "free_y")

a

data_martes <- df_semana

```

### MIERCOLES

```{r}
dias <- list(miercoles.01.jul,miercoles.08.jul,miercoles.15.jul,miercoles.22.jul)
dias_nombres <- c("Miercoles 01 Julio","Miercoles 08 Julio","Miercoles 15 Julio",
                  "Miercoles 22 Julio")

df_semana <- do.call(rbind, dias)
df_semana$dia <- factor(rep(dias_nombres, sapply(dias, nrow)), levels = dias_nombres)
df_semana$hora <- as.POSIXct(paste("2026-07-22", format(df_semana$fecha, "%H:%M:%S")))

a <- ggplot(df_semana, aes(x = hora, y = (precio))) +
  geom_line(color="#0D5C63") +
  geom_point(color="#0D5C63") +
  geom_smooth(color="#003554",method = "glm", se = TRUE, linetype = "dashed") +
  labs(title = "", x = "Hora", y = "Valor (Bs.)") +
  theme_dark() +
  theme(plot.background = element_rect(fill = "#0d1117", color = NA),
        panel.background = element_rect(fill = "#161b22", color = NA),
        panel.grid.major = element_line(color = "#21262d"),
        panel.grid.minor = element_blank(),
        text = element_text(color = "#e6edf3"),
        axis.text = element_text(color = "#8b949e"),
        strip.background = element_rect(fill = "#161b22"),
        strip.text = element_text(color = "#1ee29d", face = "bold")) +
  theme(legend.position = "bottom") +
  scale_x_datetime(date_labels = "%H:%M", breaks = "4 hours") +
  facet_wrap(~ dia, ncol = 2, scales = "free_y")

a

data_miercoles <- df_semana
```

### JUEVES 

```{r}
dias <- list(jueves.02.jul,jueves.09.jul,jueves.16.jul,jueves.23.jul)
dias_nombres <- c("Jueves 02 Julio","Jueves 09 Julio","Jueves 16 Julio","Jueves 23 Julio")

df_semana <- do.call(rbind, dias)
df_semana$dia <- factor(rep(dias_nombres, sapply(dias, nrow)), levels = dias_nombres)
df_semana$hora <- as.POSIXct(paste("2026-07-23", format(df_semana$fecha, "%H:%M:%S")))

a <- ggplot(df_semana, aes(x = hora, y = (precio))) +
  geom_line(color="#0D5C63") +
  geom_point(color="#0D5C63") +
  geom_smooth(color="#003554",method = "glm", se = TRUE, linetype = "dashed") +
  labs(title = "", x = "Hora", y = "Valor (Bs.)") +
  theme_dark() +
  theme(plot.background = element_rect(fill = "#0d1117", color = NA),
        panel.background = element_rect(fill = "#161b22", color = NA),
        panel.grid.major = element_line(color = "#21262d"),
        panel.grid.minor = element_blank(),
        text = element_text(color = "#e6edf3"),
        axis.text = element_text(color = "#8b949e"),
        strip.background = element_rect(fill = "#161b22"),
        strip.text = element_text(color = "#1ee29d", face = "bold")) +
  theme(legend.position = "bottom") +
  scale_x_datetime(date_labels = "%H:%M", breaks = "4 hours") +
  facet_wrap(~ dia, ncol = 2, scales = "free_y")

a

data_jueves <- df_semana
```

### VIERNES

```{r}
dias <- list(viernes.03.jul,viernes.10.jul,viernes.17.jul,viernes.24.jul)
dias_nombres <- c("Viernes 03 Julio","Viernes 10 Julio","Viernes 17 Julio","Viernes 24 Julio")

df_semana <- do.call(rbind, dias)
df_semana$dia <- factor(rep(dias_nombres, sapply(dias, nrow)), levels = dias_nombres)
df_semana$hora <- as.POSIXct(paste("2026-07-24", format(df_semana$fecha, "%H:%M:%S")))

a <- ggplot(df_semana, aes(x = hora, y = (precio))) +
  geom_line(color="#0D5C63") +
  geom_point(color="#0D5C63") +
  geom_smooth(color="#003554",method = "glm", se = TRUE, linetype = "dashed") +
  labs(title = "", x = "Hora", y = "Valor (Bs.)") +
  theme_dark() +
  theme(plot.background = element_rect(fill = "#0d1117", color = NA),
        panel.background = element_rect(fill = "#161b22", color = NA),
        panel.grid.major = element_line(color = "#21262d"),
        panel.grid.minor = element_blank(),
        text = element_text(color = "#e6edf3"),
        axis.text = element_text(color = "#8b949e"),
        strip.background = element_rect(fill = "#161b22"),
        strip.text = element_text(color = "#1ee29d", face = "bold")) +
  theme(legend.position = "bottom") +
  scale_x_datetime(date_labels = "%H:%M", breaks = "4 hours") +
  facet_wrap(~ dia, ncol = 2, scales = "free_y")

a

data_viernes <- df_semana
```

### SABADO

```{r}
dias <- list(sabado.04.jul,sabado.11.jul,sabado.18.jul,sabado.25.jul)
dias_nombres <- c("Sabado 04 Julio","Sabado 11 Julio","Sabado 18 Julio","Sabado 25 Julio")

df_semana <- do.call(rbind, dias)
df_semana$dia <- factor(rep(dias_nombres, sapply(dias, nrow)), levels = dias_nombres)
df_semana$hora <- as.POSIXct(paste("2026-07-25", format(df_semana$fecha, "%H:%M:%S")))

a <- ggplot(df_semana, aes(x = hora, y = (precio))) +
  geom_line(color="#0D5C63") +
  geom_point(color="#0D5C63") +
  geom_smooth(color="#003554",method = "glm", se = TRUE, linetype = "dashed") +
  labs(title = "", x = "Hora", y = "Valor (Bs.)") +
  theme_dark() +
  theme(plot.background = element_rect(fill = "#0d1117", color = NA),
        panel.background = element_rect(fill = "#161b22", color = NA),
        panel.grid.major = element_line(color = "#21262d"),
        panel.grid.minor = element_blank(),
        text = element_text(color = "#e6edf3"),
        axis.text = element_text(color = "#8b949e"),
        strip.background = element_rect(fill = "#161b22"),
        strip.text = element_text(color = "#1ee29d", face = "bold")) +
  theme(legend.position = "bottom") +
  scale_x_datetime(date_labels = "%H:%M", breaks = "4 hours") +
  facet_wrap(~ dia, ncol = 2, scales = "free_y")

a

data_sabado <- df_semana
```

### DOMINGO

```{r}
dias <- list(domingo.05.jul,domingo.12.jul,domingo.19.jul,domingo.26.jul)
dias_nombres <- c("Domingo 05 Julio","Domingo 12 Julio","Domingo 19 Julio",
                  "Domingo 26 Julio")

df_semana <- do.call(rbind, dias)
df_semana$dia <- factor(rep(dias_nombres, sapply(dias, nrow)), levels = dias_nombres)
df_semana$hora <- as.POSIXct(paste("2026-07-26", format(df_semana$fecha, "%H:%M:%S")))

a <- ggplot(df_semana, aes(x = hora, y = (precio))) +
  geom_line(color="#0D5C63") +
  geom_point(color="#0D5C63") +
  geom_smooth(color="#003554",method = "glm", se = TRUE, linetype = "dashed") +
  labs(title = "", x = "Hora", y = "Valor (Bs.)") +
  theme_dark() +
  theme(plot.background = element_rect(fill = "#0d1117", color = NA),
        panel.background = element_rect(fill = "#161b22", color = NA),
        panel.grid.major = element_line(color = "#21262d"),
        panel.grid.minor = element_blank(),
        text = element_text(color = "#e6edf3"),
        axis.text = element_text(color = "#8b949e"),
        strip.background = element_rect(fill = "#161b22"),
        strip.text = element_text(color = "#1ee29d", face = "bold")) +
  theme(legend.position = "bottom") +
  scale_x_datetime(date_labels = "%H:%M", breaks = "4 hours") +
  facet_wrap(~ dia, ncol = 2, scales = "free_y")

a

data_domingo <- df_semana
```

## Column 2 {data-width=700, .tabset}
### TENDENCIA LUNES

```{r}
df_tendencia_lunes <- data_lunes %>%
  mutate(hora_decimal = hour(hora) + minute(hora)/60 + second(hora)/3600)

ggplot(df_tendencia_lunes, aes(x = hora_decimal, y = log(precio))) +
  geom_point(alpha = 0.7, color = "#1ee29d", size = 1, shape=2) +
  geom_smooth(method = "loess", span = 0.3, color = "#3AB795", fill = "#3AB795", size = 1.5) +
  scale_x_continuous(breaks = seq(0, 24, 2),
    labels = paste0(seq(0, 24, 2), ":00"),
    limits = c(0, 24)) +
  labs(title = "Tendencia de Subida y Bajada del Dólar (Ciclo 24h)",
    x = "Hora del Día", y = NULL) +
  theme_dark() +
  theme(plot.background = element_rect(fill = "#0d1117", color = NA),
        panel.background = element_rect(fill = "#161b22", color = NA),
        panel.grid.major = element_line(color = "#21262d"),
        panel.grid.minor = element_blank(),
        text = element_text(color = "#e6edf3"),
        axis.text = element_text(color = "#8b949e")) +
  theme(plot.title = element_text(face = "bold", size = 14),
    panel.grid.minor = element_blank(),
    axis.title.y = element_blank(),   # Quita el título "Valor (Bs.)"
    axis.text.y = element_blank(),    # Quita los números de la escala
    axis.ticks.y = element_blank(),   # Quita las pequeñas marcas si existieran
    panel.grid.major.y = element_blank() # Quita las líneas horizontales de fondo
  )

```

### TENDENCIA MARTES

```{r}
df_tendencia_martes <- data_martes %>%
  mutate(hora_decimal = hour(hora) + minute(hora)/60 + second(hora)/3600)

ggplot(df_tendencia_martes, aes(x = hora_decimal, y = log(precio))) +
  geom_point(alpha = 0.7, color = "#1ee29d", size = 1, shape=2) +
  geom_smooth(method = "loess", span = 0.3, color = "#3AB795", fill = "#3AB795", size = 1.5) +
  scale_x_continuous(breaks = seq(0, 24, 2),
    labels = paste0(seq(0, 24, 2), ":00"),    limits = c(0, 24)) +
  labs(title = "Tendencia de Subida y Bajada del Dólar (Ciclo 24h)",
    x = "Hora del Día", y = NULL) +  theme_dark() +
  theme(plot.background = element_rect(fill = "#0d1117", color = NA),
        panel.background = element_rect(fill = "#161b22", color = NA),
        panel.grid.major = element_line(color = "#21262d"),
        panel.grid.minor = element_blank(),
        text = element_text(color = "#e6edf3"),
        axis.text = element_text(color = "#8b949e")) +
  theme(plot.title = element_text(face = "bold", size = 14),
    panel.grid.minor = element_blank(),
    axis.title.y = element_blank(),   # Quita el título "Valor (Bs.)"
    axis.text.y = element_blank(),    # Quita los números de la escala
    axis.ticks.y = element_blank(),   # Quita las pequeñas marcas si existieran
    panel.grid.major.y = element_blank() # Quita las líneas horizontales de fondo
  )
```

### TENDENCIA MIERCOLES

```{r}
df_tendencia_miercoles <- data_miercoles %>%
  mutate(hora_decimal = hour(hora) + minute(hora)/60 + second(hora)/3600)

ggplot(df_tendencia_miercoles, aes(x = hora_decimal, y = log(precio))) +
  geom_point(alpha = 0.7, color = "#1ee29d", size = 1, shape=2) +
  geom_smooth(method = "loess", span = 0.3, color = "#3AB795", fill = "#3AB795", size = 1.5) +
  scale_x_continuous(breaks = seq(0, 24, 2),
    labels = paste0(seq(0, 24, 2), ":00"),  limits = c(0, 24)) +
  labs(title = "Tendencia de Subida y Bajada del Dólar (Ciclo 24h)",
    x = "Hora del Día", y = NULL) +  theme_dark() +
  theme(plot.background = element_rect(fill = "#0d1117", color = NA),
        panel.background = element_rect(fill = "#161b22", color = NA),
        panel.grid.major = element_line(color = "#21262d"),
        panel.grid.minor = element_blank(),
        text = element_text(color = "#e6edf3"),
        axis.text = element_text(color = "#8b949e")) +
  theme(plot.title = element_text(face = "bold", size = 14),
    panel.grid.minor = element_blank(),
    axis.title.y = element_blank(),   # Quita el título "Valor (Bs.)"
    axis.text.y = element_blank(),    # Quita los números de la escala
    axis.ticks.y = element_blank(),   # Quita las pequeñas marcas si existieran
    panel.grid.major.y = element_blank() # Quita las líneas horizontales de fondo
  )
```

### TENDENCIA JUEVES 

```{r}
df_tendencia_jueves <- data_jueves %>%
  mutate(hora_decimal = hour(hora) + minute(hora)/60 + second(hora)/3600)

ggplot(df_tendencia_jueves, aes(x = hora_decimal, y = log(precio))) +
  geom_point(alpha = 0.7, color = "#1ee29d", size = 1, shape=2) +
  geom_smooth(method = "loess", span = 0.3, color = "#3AB795", fill = "#3AB795", size = 1.5) +
  scale_x_continuous(breaks = seq(0, 24, 2),
    labels = paste0(seq(0, 24, 2), ":00"),    limits = c(0, 24)) +
  labs(title = "Tendencia de Subida y Bajada del Dólar (Ciclo 24h)",
    x = "Hora del Día", y = NULL) +  theme_dark() +
  theme(plot.background = element_rect(fill = "#0d1117", color = NA),
        panel.background = element_rect(fill = "#161b22", color = NA),
        panel.grid.major = element_line(color = "#21262d"),
        panel.grid.minor = element_blank(),
        text = element_text(color = "#e6edf3"),
        axis.text = element_text(color = "#8b949e")) +
  theme(plot.title = element_text(face = "bold", size = 14),
    panel.grid.minor = element_blank(),
    axis.title.y = element_blank(),   # Quita el título "Valor (Bs.)"
    axis.text.y = element_blank(),    # Quita los números de la escala
    axis.ticks.y = element_blank(),   # Quita las pequeñas marcas si existieran
    panel.grid.major.y = element_blank() # Quita las líneas horizontales de fondo
  )
```

### TENDENCIA VIERNES

```{r}
df_tendencia_viernes <- data_viernes %>%
  mutate(hora_decimal = hour(hora) + minute(hora)/60 + second(hora)/3600)

ggplot(df_tendencia_viernes, aes(x = hora_decimal, y = log(precio))) +
  geom_point(alpha = 0.7, color = "#1ee29d", size = 1, shape=2) +
  geom_smooth(method = "loess", span = 0.3, color = "#3AB795", fill = "#3AB795", size = 1.5) +
  scale_x_continuous(breaks = seq(0, 24, 2),
    labels = paste0(seq(0, 24, 2), ":00"),    limits = c(0, 24)) +
  labs(title = "Tendencia de Subida y Bajada del Dólar (Ciclo 24h)",
    x = "Hora del Día", y = NULL) +  theme_dark() +
  theme(plot.background = element_rect(fill = "#0d1117", color = NA),
        panel.background = element_rect(fill = "#161b22", color = NA),
        panel.grid.major = element_line(color = "#21262d"),
        panel.grid.minor = element_blank(),
        text = element_text(color = "#e6edf3"),
        axis.text = element_text(color = "#8b949e")) +
  theme(plot.title = element_text(face = "bold", size = 14),
    panel.grid.minor = element_blank(),
    axis.title.y = element_blank(),   # Quita el título "Valor (Bs.)"
    axis.text.y = element_blank(),    # Quita los números de la escala
    axis.ticks.y = element_blank(),   # Quita las pequeñas marcas si existieran
    panel.grid.major.y = element_blank() # Quita las líneas horizontales de fondo
  )
```

### TENDENCIA SABADO

```{r}
df_tendencia_sabado <- data_sabado %>%
  mutate(hora_decimal = hour(hora) + minute(hora)/60 + second(hora)/3600)

ggplot(df_tendencia_sabado, aes(x = hora_decimal, y = log(precio))) +
  geom_point(alpha = 0.7, color = "#1ee29d", size = 1, shape=2) +
  geom_smooth(method = "loess", span = 0.3, color = "#3AB795", fill = "#3AB795", size = 1.5) +
  scale_x_continuous(breaks = seq(0, 24, 2),
    labels = paste0(seq(0, 24, 2), ":00"),    limits = c(0, 24)) +
  labs(title = "Tendencia de Subida y Bajada del Dólar (Ciclo 24h)",
    x = "Hora del Día", y = NULL) +  theme_dark() +
  theme(plot.background = element_rect(fill = "#0d1117", color = NA),
        panel.background = element_rect(fill = "#161b22", color = NA),
        panel.grid.major = element_line(color = "#21262d"),
        panel.grid.minor = element_blank(),
        text = element_text(color = "#e6edf3"),
        axis.text = element_text(color = "#8b949e")) +
  theme(plot.title = element_text(face = "bold", size = 14),
    panel.grid.minor = element_blank(),
    axis.title.y = element_blank(),   # Quita el título "Valor (Bs.)"
    axis.text.y = element_blank(),    # Quita los números de la escala
    axis.ticks.y = element_blank(),   # Quita las pequeñas marcas si existieran
    panel.grid.major.y = element_blank() # Quita las líneas horizontales de fondo
  )
```

### TENDENCIA DOMINGO

```{r}
df_tendencia_domingo <- data_domingo %>%
  mutate(hora_decimal = hour(hora) + minute(hora)/60 + second(hora)/3600)

ggplot(df_tendencia_domingo, aes(x = hora_decimal, y = log(precio))) +
  geom_point(alpha = 0.7, color = "#1ee29d", size = 1, shape=2) +
  geom_smooth(method = "loess", span = 0.3, color = "#3AB795", fill = "#3AB795", size = 1.5) +
  scale_x_continuous(breaks = seq(0, 24, 2),
    labels = paste0(seq(0, 24, 2), ":00"),    limits = c(0, 24)) +
  labs(title = "Tendencia de Subida y Bajada del Dólar (Ciclo 24h)",
    x = "Hora del Día", y = NULL) +  theme_dark() +
  theme(plot.background = element_rect(fill = "#0d1117", color = NA),
        panel.background = element_rect(fill = "#161b22", color = NA),
        panel.grid.major = element_line(color = "#21262d"),
        panel.grid.minor = element_blank(),
        text = element_text(color = "#e6edf3"),
        axis.text = element_text(color = "#8b949e")) +
  theme(plot.title = element_text(face = "bold", size = 14),
    panel.grid.minor = element_blank(),
    axis.title.y = element_blank(),   # Quita el título "Valor (Bs.)"
    axis.text.y = element_blank(),    # Quita los números de la escala
    axis.ticks.y = element_blank(),   # Quita las pequeñas marcas si existieran
    panel.grid.major.y = element_blank() # Quita las líneas horizontales de fondo
  )
```


# Dolar referencial y Tipo de Cambio Flexible BCB {data-width=300}

El valor referencial del dólar estadounidense para operaciones con el exterior se calcula como: tipo de cambio máximo de venta (TCV) + costo medio variable (CMV) para transferencias al exterior, calculado por la **Autoridad de Supervisión del Sistema Financiero**.

## Column 1
### Tabla Comparativa
```{r}
library(jsonlite)
library(httr)

fetch_usdtbol_fixed <- function(api_id, col_name) {
  url <- paste0("https://usdtbol.com/api/", api_id)
  
  # Incluimos obligatoriamente el parámetro callback = "cb"
  res <- GET(
    url, 
    query = list(callback = "cb"),
    add_headers(
      "User-Agent" = "Mozilla/5.0 (Windows NT 10.0; Win64; x64)",
      "Referer"    = "https://usdtbol.com/"
    )
  )
  
  raw <- content(res, "text", encoding = "UTF-8")
  
  # Si el servidor responde "-1", avisar claramente
  if (trimws(raw) == "-1") {
    stop(paste("El endpoint", api_id, "devolvió -1. Verifica que el ID del endpoint sea correcto."))
  }
  
  # Limpiar el envoltorio cb(...) -> deja solo el JSON
  # Remueve 'cb(' del inicio y ')' o ');' del final
  json_clean <- sub("^^[a-zA-Z0-9_$]+\\((.*)\\);?$", "\\1", raw)
  # Parsear JSON
  data <- fromJSON(json_clean)
  
  df <- data.frame(
    fecha = as.POSIXct(data$times, origin = "1970-01-01"),
    precio = data$list
  )
  
  colnames(df)[2] <- col_name
  return(df)
}

# Probamos con las dos series
#df_serie1 <- fetch_usdtbol_fixed("41j11x65l36h", "paralelo")
databcb <- fetch_usdtbol_fixed("d5s4yr95l36h", "serie_d5s")

databcb <- databcb %>%
  mutate(fecha = as.Date(fecha)) %>%
  complete(fecha = seq(min(fecha), max(fecha), by = "day")) %>%
  arrange(fecha)

databcb$serie_d5s <- na.approx(databcb$serie_d5s, method = "linear")

# Join por fecha para evitar desfase de longitud por timezone en df_dia$Dia (POSIXct)
df_dia_filtrado <- df_dia %>%
  mutate(fecha = as.Date(Dia)) %>%
  filter(fecha >= as.Date(min(databcb$fecha, na.rm = TRUE)), 
         fecha <= as.Date(max(databcb$fecha, na.rm = TRUE))) %>%
  select(fecha, usdt = Promedio)

databcb <- databcb %>%
  left_join(df_dia_filtrado, by = "fecha")

databcb <- databcb |> 
  rename(usd_bcb = serie_d5s)

databcb <- databcb |> 
  transform(usd_bcb = round(usd_bcb,2))

databcb$Brecha <- abs(databcb$usd_bcb - databcb$usdt)

databcb$Estado <- ifelse(databcb$Brecha>=1, "Alta Diferencia",
                         ifelse(databcb$Brecha<=0.99 & databcb$Brecha>=0.51,
                                "Moderada","Baja - Casi similares"))

databcb$Brecha <- round(databcb$Brecha,2)

kable(databcb, caption = "Información del BCB y Binance", align = c("l", "c", "c", "c","c"))%>%
kable_styling(bootstrap_options = c("striped", "hover", "condensed"),
                full_width = FALSE, font_size = 13) %>%
  kable_minimal()

```

## Column 2 {.tabset}
### Gráfico histórico 

```{r}
databcb <- databcb %>%
  mutate(fecha = as.Date(fecha),
    dia = weekdays(fecha))

# Etiquetas personalizadas
dias_espanol <- c("Domingo", "Lunes", "Martes", "Miércoles", "Jueves", "Viernes", "Sábado")
databcb$dia <- dias_espanol[wday(databcb$fecha)]

databcb <- databcb %>%
  mutate(fecha = as.Date(fecha),
    semana = isoweek(fecha),
    hover_text = paste0("Día: ", dia, "<br>Estado: ", Estado))

semanas_unicas <- unique(databcb$semana)
shapes <- lapply(seq_along(semanas_unicas), function(i) {
  if (i %% 2 == 0) { # Solo sombreamos semanas pares para crear el efecto de cebra
    dias_semana <- databcb[databcb$semana == semanas_unicas[i], "fecha"]
    list(type = "rect",
      fillcolor = "gray", opacity = 0.1,
      line = list(width = 0),
      x0 = min(dias_semana) - 0.5, x1 = max(dias_semana) + 0.5,
      xref = "x", y0 = 0, y1 = 1, yref = "paper")
  }
})


plot_ly(data = databcb, x = ~fecha) %>%
  add_trace(y = ~usd_bcb, name = 'USD BCB', 
            type = 'scatter', mode = 'lines+markers',
            text = ~hover_text,
            hovertemplate = "<b>USD BCB: %{y}</b><br>%{text}<extra></extra>",
            line = list(color = '#2b93ff'),          # Azul más brillante para modo oscuro
            marker = list(color = '#2b93ff')) %>%
  add_trace(y = ~usdt, name = 'USDT', 
            type = 'scatter', mode = 'lines+markers',
            text = ~hover_text,
            hovertemplate = "<b>USDT: %{y}</b><br>%{text}<extra></extra>",
            line = list(color = '#ff9f43'),          # Naranja más brillante para modo oscuro
            marker = list(color = '#ff9f43')) %>%
  layout(
    title = list(
      text = "Evolución de Tipos de Cambio",
      font = list(color = '#ffffff')                 # Título en blanco
    ),
    xaxis = list(
      title = "",
      titlefont = list(color = '#ffffff'),
      tickfont = list(color = '#b3b3b3'),
      gridcolor = '#333333',                         # Líneas de cuadrícula sutiles
      linecolor = '#555555'                          # Línea del eje
    ),
    yaxis = list(
      title = "Bs/USD",
      titlefont = list(color = '#ffffff'),
      tickfont = list(color = '#b3b3b3'),
      gridcolor = '#333333',
      linecolor = '#555555'
    ),
    hovermode = "x unified",
    hoverlabel = list(
      bgcolor = '#222222',                           # Fondo del cuadro flotante
      font = list(color = '#ffffff', size = 13)       # Texto del cuadro flotante
    ),
    legend = list(
      font = list(color = '#ffffff'),                # Texto de la leyenda en blanco
      bgcolor = 'rgba(0,0,0,0)'                      # Leyenda con fondo transparente
    ),
    paper_bgcolor = '#121212',                       # Fondo de la app/página (Gris muy oscuro)
    plot_bgcolor = '#1e1e1e',                        # Fondo del área del gráfico
    shapes = shapes
  )
```

### Variacion por dia
```{r}
databcb_var <- databcb %>%
  arrange(fecha) %>%
  mutate(
    Var_BCB  = round(((usd_bcb / lag(usd_bcb)) - 1) * 100, 2),
    Var_USDT = round(((usdt / lag(usdt)) - 1) * 100, 2),
    hover_var = paste0("Día: ", dia, "<br>Semana: ", semana)
  )

plot_ly(data = databcb_var, x = ~fecha) %>%
  add_trace(y = ~Var_BCB, name = 'Variación USD BCB (%)',
            type = 'scatter', mode = 'lines+markers',
            fill = 'tozeroy',
            fillcolor = 'rgba(43,147,255,0.15)',
            text = ~hover_var,
            hovertemplate = "<b>Var. USD BCB: %{y}%</b><br>%{text}<extra></extra>",
            line = list(color = '#2b93ff'),
            marker = list(color = '#2b93ff')) %>%
  add_trace(y = ~Var_USDT, name = 'Variación USDT (%)',
            type = 'scatter', mode = 'lines+markers',
            fill = 'tozeroy',
            fillcolor = 'rgba(255,159,67,0.15)',
            text = ~hover_var,
            hovertemplate = "<b>Var. USDT: %{y}%</b><br>%{text}<extra></extra>",
            line = list(color = '#ff9f43'),
            marker = list(color = '#ff9f43')) %>%
  layout(
    title = list(
      text = "Variación Diaria (%)",
      font = list(color = '#ffffff')
    ),
    xaxis = list(
      title = "",
      titlefont = list(color = '#ffffff'),
      tickfont = list(color = '#b3b3b3'),
      gridcolor = '#333333',
      linecolor = '#555555'
    ),
    yaxis = list(
      title = "% Variación",
      titlefont = list(color = '#ffffff'),
      tickfont = list(color = '#b3b3b3'),
      gridcolor = '#333333',
      linecolor = '#555555'
    ),
    hovermode = "x unified",
    hoverlabel = list(
      bgcolor = '#222222',
      font = list(color = '#ffffff', size = 13)
    ),
    legend = list(
      font = list(color = '#ffffff'),
      bgcolor = 'rgba(0,0,0,0)'
    ),
    paper_bgcolor = '#121212',
    plot_bgcolor = '#1e1e1e',
    shapes = shapes
  )
```

# Bancos Comerciales {data-width=600}

El valor se obtiene mediante la información del **Banco Central de Bolivia (BCB)**, por medio de los reportes de la **Entidad Intermediaria Financiera (EIF).**

## Column 1 { .tabset}
### Compra - Tipo de cambio Flexible
```{r}
library(rvest)
library(dplyr)
library(stringr)
library(tidyr)

url_tabla <- "https://www.bcb.gob.bo/tco_evolutivo.php"

# --- 1. Descargar y parsear el HTML -----------------------------------
pagina <- read_html(url_tabla)

# --- 2. Ubicar la tabla (clase "bcb-table") ----------------------------
tabla_nodo <- pagina |> html_element("table.bcb-table")

# Fallback por si el sitio cambia la clase: toma la primera tabla que
# contenga la palabra "Entidad Bancaria" en el encabezado
if (is.na(tabla_nodo)) {
  tablas <- pagina |> html_elements("table")
  tabla_nodo <- tablas[
    sapply(tablas, function(t) {
      any(str_detect(html_text(html_elements(t, "th")), "Entidad Bancaria"))
    })
  ][[1]]
}

# --- 3. Convertir a data frame -----------------------------------------
tco <- tabla_nodo |> html_table(fill = TRUE)

# --- 4. Limpieza: nombres de columnas y formato de numeros -------------
# El BCB usa coma decimal y "-" para "sin dato"
names(tco)[1] <- "Entidad_Bancaria"

tco_limpio <- tco |>
  mutate(across(
    -Entidad_Bancaria,
    ~ na_if(str_trim(.x), "\u2014") |>          # guion largo "—"
      str_replace_all("\\.", "") |>              # por si hay separador de miles
      str_replace_all(",", ".") |>               # coma decimal -> punto
      as.numeric()
  ))


library(tidyverse)
library(heatmaply)

# 1. Matriz original con valores reales
matriz_original <- tco_limpio %>%
  column_to_rownames("Entidad_Bancaria") %>%
  as.matrix()

# 2. Matriz estandarizada por columna (para los colores de cada fecha)
matriz_color <- apply(matriz_original, 2, function(x) {
  if (all(is.na(x))) return(x)
  (x - min(x, na.rm = TRUE)) / (max(x, na.rm = TRUE) - min(x, na.rm = TRUE))
})

# Para matriz_original
rownames(matriz_original)[rownames(matriz_original) == "BANCO DE LA NACIÃ\u0093N ARGENTINA"] <- "BANCO DE LA NACION ARGENTINA"

# Para matriz_color
rownames(matriz_color)[rownames(matriz_color) == "BANCO DE LA NACIÃ\u0093N ARGENTINA"] <- "BANCO DE LA NACION ARGENTINA"

# 3. Heatmap interactivo (paleta oscura acorde a estilos2026.css)
heatmaply(
  matriz_color,                 # Usa la matriz 0-1 para los colores
  cellnote = matriz_original,   # Escribe los valores REALES dentro de los cuadros
  cellnote_size = 10,
  custom_hovertext = matriz_original, # Muestra el valor REAL en el tooltip flotante
  dendrogram = "none",
  xlab = "",
  ylab = "",
  main = "Tipo de Cambio Oficial - Compra (Bs/$us)",
  colors = colorRampPalette(c("#0d1117", "#537D8D", "#1ee29d"))(100),
  na.value = "#161b22",
  grid_color = "#30363d",
  fontsize_row = 9,
  fontsize_col = 9
) %>%
  layout(
    paper_bgcolor = "#0d1117",
    plot_bgcolor  = "#0d1117",
    font = list(color = "#e6edf3"),
    title = list(font = list(color = "#e6edf3"))
  )


```

### Montos por Entidad Financiera

```{r}
url_tabla <- "https://www.bcb.gob.bo/tco_evolutivo.php"

# --- 1. Descargar y parsear el HTML -------------------------------------
pagina <- read_html(url_tabla)

# --- 2. Funcion generica: extraer una tabla bcb-table por su titulo -----
extraer_tabla_bcb <- function(pagina, texto_titulo) {
  # Todos los titulos de seccion
  titulos <- pagina |> html_elements("div.bcb-title")

  idx <- which(str_detect(html_text(titulos, trim = TRUE), fixed(texto_titulo)))

  if (length(idx) == 0) {
    stop("No se encontro ninguna seccion cuyo titulo contenga: '", texto_titulo, "'")
  }

  # El contenedor bcb-scroller (con la tabla) es el hermano siguiente
  # del div.bcb-title correspondiente
  titulo_nodo <- titulos[[idx[1]]]
  tabla_nodo  <- titulo_nodo |>
    html_elements(xpath = "following-sibling::div[contains(@class,'bcb-scroller')][1]//table")

  if (length(tabla_nodo) == 0) {
    stop("Se encontro el titulo pero no la tabla asociada.")
  }

  tabla_nodo[[1]] |> html_table(fill = TRUE)
}

# --- 3. Extraer la tabla "Montos transados" ------------------------------
montos <- extraer_tabla_bcb(pagina, "Montos transados")

names(montos)[1] <- "Entidad_Bancaria"

# --- 4. Limpieza de numeros -----------------------------------------------
# Aqui el separador de miles es el punto (".") y no hay coma decimal,
# ademas de "-" para "sin dato"
montos_limpio <- montos |>
  mutate(across(
    -Entidad_Bancaria,
    ~ na_if(str_trim(.x), "\u2014") |>          # guion largo "—"
      str_replace_all("\\.", "") |>              # quitar separador de miles
      as.numeric()
  ))

# 1. Matriz original con valores reales
matriz_original <- montos_limpio %>%
  column_to_rownames("Entidad_Bancaria") %>%
  as.matrix()

library(dplyr)
library(tidyr)
library(stringr)
library(lubridate)

df_burbujas <- matriz_original %>%
  as.data.frame() %>%                          # <-- Se añade esta conversión aquí
  tibble::rownames_to_column(var = "Banco") %>%
  mutate(Banco = iconv(Banco, to = "UTF-8")) %>%
  mutate(Banco = str_replace(Banco, "NACI.*N", "NACIÓN")) %>%
  filter(Banco != "BANCOS (MONTOS TOTALES)") %>%
  pivot_longer(
    cols = -Banco, 
    names_to = "Fecha_str", 
    values_to = "Monto"
  ) %>%
  mutate(
    Monto = as.numeric(Monto),
    Fecha = dmy(paste0(Fecha_str, "-2026"))    # Sin locale para mayor compatibilidad
  ) %>%
  filter(!is.na(Monto) & Monto > 0) %>%
  arrange(Banco, Fecha)

library(highcharter)

# Highcharts requiere map de categorías a índices numéricos (0, 1, 2...)
bancos_hc <- sort(unique(df_burbujas$Banco))
bancos_hc <- str_replace(bancos_hc, "BANCO DE LA NACI.*", "BANCO DE LA NACION ARGENTINA")

df_hc_burbujas <- df_burbujas %>%
  mutate(
    Fecha_ms = datetime_to_timestamp(Fecha),
    Banco_id = as.numeric(factor(Banco, levels = bancos_hc)) - 1
  )


df_hc_burbujas <- df_hc_burbujas %>%
  mutate(Banco = str_replace(Banco, "BANCO DE LA NACI.*", "BANCO DE LA NACION ARGENTINA"))

g_burbujas_hc <- hchart(
  df_hc_burbujas, 
  "bubble", 
  hcaes(x = Fecha_ms, y = Banco_id, size = Monto, group = Banco)
) %>%
  hc_chart(backgroundColor = "#0d1117") %>%
  hc_title(
    text = "Matriz de Burbujas: Montos por Entidad Financiera",
    style = list(color = "#e6edf3", fontWeight = "bold", fontFamily = "Segoe UI, sans-serif", fontSize = "16px")
  ) %>%
  hc_xAxis(
    type = "datetime",
    title = list(text = "", style = list(color = "#e6edf3")),
    labels = list(style = list(color = "#b3b3b3")),
    dateTimeLabelFormats = list(day = "%d-%b"),
    gridLineWidth = 1,
    gridLineColor = "#21262d",
    lineColor = "#30363d"
  ) %>%
  hc_yAxis(
    title = list(text = "", style = list(color = "#e6edf3")),
    labels = list(style = list(color = "#b3b3b3")),
    categories = bancos_hc,
    tickInterval = 1,
    min = 0,
    max = length(bancos_hc) - 1,
    gridLineWidth = 1,
    gridLineColor = "#21262d",
    lineColor = "#30363d"
  ) %>%
  hc_plotOptions(
    bubble = list(
      minSize = "3%",
      maxSize = "15%",
      marker = list(fillOpacity = 0.7)
    )
  ) %>%
  hc_tooltip(
    useHTML = TRUE,
    headerFormat = "",
    pointFormat = "<b>{point.series.name}</b><br>Fecha: {point.x:%d-%b-%Y}<br>Monto: <b>Bs. {point.z:,.0f}</b>",
    backgroundColor = "#161b22",
    style = list(color = "#e6edf3")
  ) %>%
  hc_legend(enabled = FALSE) %>%
  hc_add_theme(hc_theme_darkunica()) %>%
  hc_colors(c("#1ee29d", "#537D8D", "#2b93ff", "#ff9f43", "#ff4d4d",
              "#7CFC00", "#c792ea", "#f78c6c", "#82aaff", "#89ddff"))

g_burbujas_hc


```


### Número de Transacciones

```{r}
url_tabla <- "https://www.bcb.gob.bo/tco_evolutivo.php"

# --- 1. Descargar y parsear el HTML -------------------------------------
# Se fuerza encoding UTF-8 explicitamente para evitar problemas con tildes
pagina <- read_html(url_tabla, encoding = "UTF-8")

# --- 2. Funcion generica: extraer una tabla bcb-table por su titulo -----
# La comparacion se hace SIN tildes/acentos para evitar fallos por
# encoding (da igual si "texto_titulo" o el HTML traen "Número" o "Numero")
quitar_tildes <- function(x) {
  stringi::stri_trans_general(x, "Latin-ASCII")
}

extraer_tabla_bcb <- function(pagina, texto_titulo) {
  titulos      <- pagina |> html_elements("div.bcb-title")
  titulos_text <- html_text(titulos, trim = TRUE) |> quitar_tildes() |> str_to_lower()

  patron <- texto_titulo |> quitar_tildes() |> str_to_lower()

  idx <- which(str_detect(titulos_text, fixed(patron)))

  if (length(idx) == 0) {
    stop(
      "No se encontro ninguna seccion cuyo titulo contenga: '", texto_titulo, "'.\n",
      "Titulos disponibles en la pagina:\n",
      paste("  -", html_text(titulos, trim = TRUE), collapse = "\n")
    )
  }

  titulo_nodo <- titulos[[idx[1]]]
  tabla_nodo  <- titulo_nodo |>
    html_elements(xpath = "following-sibling::div[contains(@class,'bcb-scroller')][1]//table")

  if (length(tabla_nodo) == 0) {
    stop("Se encontro el titulo pero no la tabla asociada.")
  }

  tabla_nodo[[1]] |> html_table(fill = TRUE)
}

# --- 3. Extraer la tabla "Numero de Transacciones" ------------------------
transacciones <- extraer_tabla_bcb(pagina, "Numero de Transacciones")

names(transacciones)[1] <- "Entidad_Bancaria"

# --- 4. Limpieza de numeros -------------------------------------------------
# Son conteos enteros; el separador de miles es el punto (".") y
# "-" / "—" significa "sin dato"
transacciones_limpio <- transacciones |>
  mutate(across(
    -Entidad_Bancaria,
    ~ na_if(str_trim(.x), "\u2014") |>          # guion largo "—"
      str_replace_all("\\.", "") |>              # quitar separador de miles
      as.integer()
  ))

library(dplyr)
library(tidyr)
library(stringr)
library(lubridate)

df_heatmap <- transacciones_limpio %>%
  # Corregimos codificación por si quedó truncado el nombre de Nación Argentina
  mutate(Entidad_Bancaria = str_replace(Entidad_Bancaria, "NACI.*N", "NACIÓN")) %>%
  # Excluimos la fila de totales
  filter(!str_detect(Entidad_Bancaria, "TOTALES|NÚMERO DE TRAN")) %>%
  # Pivotamos de formato ancho a largo
  pivot_longer(
    cols = -Entidad_Bancaria,
    names_to = "Fecha_str",
    values_to = "Transacciones"
  ) %>%
  mutate(
    Transacciones = as.numeric(Transacciones),
    Fecha = dmy(paste0(Fecha_str, "-2026"))
  ) %>%
  # Reemplazamos NAs con 0 para que la matriz del heatmap no tenga huecos vacíos
  mutate(Transacciones = ifelse(is.na(Transacciones), 0, Transacciones)) %>%
  arrange(Entidad_Bancaria, Fecha)

library(plotly)
library(dplyr)

# 1. Preparación de datos con normalización por fila (Banco)
bancos_ord <- sort(unique(df_heatmap$Entidad_Bancaria), decreasing = TRUE)
bancos_ord <- str_replace(bancos_ord, "BANCO DE LA NACI.*", "BANCO DE LA NACION ARGENTINA")

library(dplyr)
library(stringr)

df_heatmap_p <- df_heatmap %>%
  mutate(Entidad_Bancaria = str_replace(Entidad_Bancaria, "BANCO DE LA NACI.*", "BANCO DE LA NACION ARGENTINA"))


library(dplyr)
library(plotly)

# 1. Preprocesamiento: calcular el valor relativo (0 a 1) por fila/banco
df_heatmap_p <- df_heatmap_p %>%
  group_by(Entidad_Bancaria) %>%
  mutate(
    # Usamos case_when para evitar el problema de tamaños de vector
    valor_relativo = case_when(
      max(Transacciones, na.rm = TRUE) == min(Transacciones, na.rm = TRUE) ~ 0.5,
      TRUE ~ (Transacciones - min(Transacciones, na.rm = TRUE)) / 
             (max(Transacciones, na.rm = TRUE) - min(Transacciones, na.rm = TRUE))
    )
  ) %>%
  ungroup()

# 2. Definir la paleta de degradado oscura (acorde a estilos2026.css)
paleta_verde <- list(
  c(0, "#0d1117"),   # Valor mínimo del banco -> Fondo oscuro
  c(1, "#1ee29d")    # Valor máximo del banco -> Verde primario
)

# 3. Construcción del gráfico con el degradado relativo
heatmap_plotly <- plot_ly(
  data = df_heatmap_p,
  x = ~Fecha,
  y = ~Entidad_Bancaria,
  z = ~valor_relativo,       # Mapeamos el color con la escala relativa (0 a 1)
  type = "heatmap",
  colorscale = paleta_verde, # Escala de degradado verde/blanco
  showscale = FALSE,         # Oculta la leyenda lateral
  xgap = 1.5,
  ygap = 1.5,
  hoverongaps = FALSE,
  text = ~paste0(
    "<b>Banco: </b>", Entidad_Bancaria, "<br>",
    "<b>Fecha: </b>", format(Fecha, "%d-%b-%Y"), "<br>",
    "<b>Transacciones: </b>", format(Transacciones, big.mark = ",")
  ),
  hoverinfo = "text"
) %>%
  # Mostramos el valor REAL de transacciones dentro del recuadro
  add_annotations(
    x = ~Fecha,
    y = ~Entidad_Bancaria,
    text = ~ifelse(Transacciones == 0 | is.na(Transacciones), "", format(Transacciones, big.mark = ",")),
    showarrow = FALSE,
    font = list(
      size = 9,
      color = "#e6edf3",
      family = "Segoe UI, sans-serif"
    )
  ) %>%
  layout(
    title = list(
      text = "<b>Mapa de Calor: Transacciones (Degradado Relativo por Banco)</b>",
      font = list(family = "Segoe UI, sans-serif", size = 16, color = "#e6edf3")
    ),
    xaxis = list(
      title = "",
      type = "date",
      tickformat = "%d-%b",
      tickfont = list(color = "#b3b3b3"),
      showgrid = FALSE
    ),
    yaxis = list(
      title = "",
      tickfont = list(color = "#b3b3b3"),
      showgrid = FALSE
    ),
    paper_bgcolor = "#0d1117",
    plot_bgcolor = "#0d1117",
    margin = list(l = 220, b = 50)
  )

heatmap_plotly

```

# MODELO DIARIO (TENTATIVO)

La información es de la página: **www.usdtbol.com** misma que especifica que los valores son el promedio de las primeras 5 cotizaciones de la fecha. Los datos recolectados son de la página de P2P de Binance desde hace 1 año.

## Column 1
### Modelo ARIMA DIARIO
```{r}
library(dplyr)
library(lubridate)
library(forecast)

# 1. Filtro inicial y días de la semana
df_dia <- df_dia %>%
  mutate(Detalle = case_when(
    wday(Dia) == 1 ~ "Domingo",
    wday(Dia) == 2 ~ "Lunes",
    wday(Dia) == 3 ~ "Martes",
    wday(Dia) == 4 ~ "Miércoles",
    wday(Dia) == 5 ~ "Jueves",
    wday(Dia) == 6 ~ "Viernes",
    wday(Dia) == 7 ~ "Sábado"
  )) %>%
  filter(as.Date(Dia) <= as.Date(fecha_cierre))


# ==============================================================================
# LUNES
# ==============================================================================
df_lunes <- df_dia %>% filter(Detalle == "Lunes")
ts_semana_lunes <- ts(df_lunes$Promedio, start = c(2025, 7), frequency = 52)

ds1 <- ts(c(0,0,0,0,0,0,0,0,0,0,0,0,0,1,0,0,0,0,0,0,0,0,0,0,0,0,0,0,0,0,0,0,0,0,0,0,0,0,0,0,0,0,0,0,0,0,0,0,0,0,0,0,0,0,0,0,0,0,0,0,0,0,0,0,0,0,0,0,0,0,0,0,0,0,0,0,0,0,0,0,0,0,0,0,0,0,0,0,0,0,0,0,0,0,0,0,0,0,0,0,0,0,0,0,0,0,0,0,0,0,0,0,0,0,0,0,0,0,0,0), start = c(2025, 7), frequency = 52)
ds2 <- ts(c(0,0,0,0,0,0,0,0,0,0,0,0,0,0,0,0,0,0,0,0,0,0,0,0,0,0,1,0,0,0,0,0,0,0,0,0,0,0,0,0,0,0,0,0,0,0,0,0,0,0,0,0,0,0,0,0,0,0,0,0,0,0,0,0,0,0,0,0,0,0,0,0,0,0,0,0,0,0,0,0,0,0,0,0,0,0,0,0,0,0,0,0,0,0,0,0,0,0,0,0,0,0,0,0,0,0,0,0,0,0,0,0,0,0,0,0,0,0,0,0), start = c(2025, 7), frequency = 52)
ds3 <- ts(c(0,0,0,0,0,0,0,0,0,0,1,0,0,0,0,0,0,0,0,0,0,0,0,0,0,0,0,0,0,0,0,0,0,0,0,0,0,0,0,0,0,0,0,0,0,0,0,0,0,0,0,0,0,0,0,0,0,0,0,0,0,0,0,0,0,0,0,0,0,0,0,0,0,0,0,0,0,0,0,0,0,0,0,0,0,0,0,0,0,0,0,0,0,0,0,0,0,0,0,0,0,0,0,0,0,0,0,0,0,0,0,0,0,0,0,0,0,0,0,0), start = c(2025, 7), frequency = 52)
ds4 <- ts(c(0,0,0,0,0,0,0,0,0,0,0,0,0,0,0,0,0,0,0,0,0,0,0,0,0,0,0,0,0,0,0,0,0,0,0,0,1,0,0,0,0,0,0,0,0,0,0,0,0,0,0,0,0,0,0,0,0,0,0,0,0,0,0,0,0,0,0,0,0,0,0,0,0,0,0,0,0,0,0,0,0,0,0,0,0,0,0,0,0,0,0,0,0,0,0,0,0,0,0,0,0,0,0,0,0,0,0,0,0,0,0,0,0,0,0,0,0,0,0,0), start = c(2025, 7), frequency = 52)

exogen <- ts.intersect(ds1, ds2, ds3, ds4)
exogen1 <- window(exogen, start = c(2025, 7), end = c(2026, 27))

modelo1 <- Arima(ts_semana_lunes, order = c(0, 1, 0), xreg = as.matrix(exogen1), include.mean = TRUE)

exogen2 <- matrix(0, nrow = 4, ncol = 4)
pronostico <- forecast(modelo1, h = 4, level = c(20, 30, 40, 50, 60, 70, 80, 90, 95), xreg = exogen2)
pronostico_lunes <- pronostico$mean[1]


# ==============================================================================
# MARTES
# ==============================================================================
df_martes <- df_dia %>% filter(Detalle == "Martes")
ts_semana_martes <- ts(df_martes$Promedio, start = c(2025, 15), frequency = 52)

ds1_mar <- ts(c(0,0,0,0,0,0,0,0,0,0,0,0,0,0,0,0,0,0,0,0,0,1,0,0,0,0,0,0,0,0,0,0,0,0,0,0,0,0,0,0,0,0,0,0,0,0,0,0,0,0,0,0,0,0,0,0,0,0,0,0,0,0,0,0,0,0,0,0,0,0,0,0,0,0,0,0,0,0,0,0,0,0,0,0,0,0,0,0,0,0,0,0,0,0,0,0,0,0,0,0,0,0,0,0,0,0,0,0,0,0,0,0,0,0,0,0,0,0,0,0), start = c(2025, 15), frequency = 52)
ds2_mar <- ts(c(0,0,0,0,0,0,0,0,1,0,0,0,0,0,0,0,0,0,0,0,0,0,0,0,0,0,0,0,0,0,0,0,0,0,0,0,0,0,0,0,0,0,0,0,0,0,0,0,0,0,0,0,0,0,0,0,0,0,0,0,0,0,0,0,0,0,0,0,0,0,0,0,0,0,0,0,0,0,0,0,0,0,0,0,0,0,0,0,0,0,0,0,0,0,0,0,0,0,0,0,0,0,0,0,0,0,0,0,0,0,0,0,0,0,0,0,0,0,0,0), start = c(2025, 15), frequency = 52)
ds3_mar <- ts(c(0,0,0,0,0,0,0,0,0,0,0,0,0,0,1,0,0,0,0,0,0,0,0,0,0,0,0,0,0,0,0,0,0,0,0,0,0,0,0,0,0,0,0,0,0,0,0,0,0,0,0,0,0,0,0,0,0,0,0,0,0,0,0,0,0,0,0,0,0,0,0,0,0,0,0,0,0,0,0,0,0,0,0,0,0,0,0,0,0,0,0,0,0,0,0,0,0,0,0,0,0,0,0,0,0,0,0,0,0,0,0,0,0,0,0,0,0,0,0,0), start = c(2025, 15), frequency = 52)
ds4_mar <- ts(c(0,0,0,0,0,0,0,0,0,0,0,1,0,0,0,0,0,0,0,0,0,0,0,0,0,0,0,0,0,0,0,0,0,0,0,0,0,0,0,0,0,0,0,0,0,0,0,0,0,0,0,0,0,0,0,0,0,0,0,0,0,0,0,0,0,0,0,0,0,0,0,0,0,0,0,0,0,0,0,0,0,0,0,0,0,0,0,0,0,0,0,0,0,0,0,0,0,0,0,0,0,0,0,0,0,0,0,0,0,0,0,0,0,0,0,0,0,0,0,0), start = c(2025, 15), frequency = 52)

exogen_mar <- ts.intersect(ds1_mar, ds2_mar, ds3_mar, ds4_mar)
exogen1_mar <- window(exogen_mar, start = c(2025, 15), end = c(2026, 27))

modelo1_mar <- Arima(ts_semana_martes, order = c(0, 1, 0), xreg = as.matrix(exogen1_mar), include.mean = TRUE)

exogen2_mar <- matrix(0, nrow = 4, ncol = 4)
pronostico_mar <- forecast(modelo1_mar, h = 4, level = c(20, 30, 40, 50, 60, 70, 80, 90, 95), xreg = exogen2_mar)
pronostico_martes <- pronostico_mar$mean[1]


# ==============================================================================
# MIÉRCOLES
# ==============================================================================
df_miercoles <- df_dia %>% filter(Detalle == "Miércoles")
ts_semana_miercoles <- ts(df_miercoles$Promedio, start = c(2025, 4), frequency = 52)

ds1_mie <- ts(c(0,0,0,0,0,0,0,0,0,0,0,0,0,0,0,0,0,1,0,0,0,0,0,0,0,0,0,0,0,0,0,0,0,0,0,0,0,0,0,0,0,0,0,0,0,0,0,0,0,0,0,0,0,0,0,0,0,0,0,0,0,0,0,0,0,0,0,0,0,0,0,0,0,0,0,0,0,0,0,0,0,0,0,0,0,0,0,0,0,0,0,0,0,0,0,0,0,0,0,0,0,0,0,0,0,0,0,0,0,0,0,0,0,0,0,0,0,0,0,0), start = c(2025, 4), frequency = 52)
ds2_mie <- ts(c(0,0,0,0,0,0,0,0,0,0,0,0,0,0,0,1,0,0,0,0,0,0,0,0,0,0,0,0,0,0,0,0,0,0,0,0,0,0,0,0,0,0,0,0,0,0,0,0,0,0,0,0,0,0,0,0,0,0,0,0,0,0,0,0,0,0,0,0,0,0,0,0,0,0,0,0,0,0,0,0,0,0,0,0,0,0,0,0,0,0,0,0,0,0,0,0,0,0,0,0,0,0,0,0,0,0,0,0,0,0,0,0,0,0,0,0,0,0,0,0), start = c(2025, 4), frequency = 52)

exogen_mie <- ts.intersect(ds1_mie, ds2_mie)
exogen1_mie <- window(exogen_mie, start = c(2025, 4), end = c(2026, 27))

modelo1_mie <- Arima(ts_semana_miercoles, order = c(0, 1, 0), xreg = as.matrix(exogen1_mie), include.mean = TRUE)

exogen2_mie <- matrix(0, nrow = 4, ncol = 2)
pronostico_mie <- forecast(modelo1_mie, h = 4, level = c(20, 30, 40, 50, 60, 70, 80, 90, 95), xreg = exogen2_mie)
pronostico_miercoles <- pronostico_mie$mean[1]


# ==============================================================================
# JUEVES
# ==============================================================================
df_jueves <- df_dia %>% filter(Detalle == "Jueves")
ts_semana_jueves <- ts(df_jueves$Promedio, start = c(2025, 9), frequency = 52)

ds1_jue <- ts(c(0,0,0,0,0,0,0,0,0,0,0,0,0,0,0,1,0,0,0,0,0,0,0,0,0,0,0,0,0,0,0,0,0,0,0,0,0,0,0,0,0,0,0,0,0,0,0,0,0,0,0,0,0,0,0,0,0,0,0,0,0,0,0,0,0,0,0,0,0,0,0,0,0,0,0,0,0,0,0,0,0,0,0,0,0,0,0,0,0,0,0,0,0,0,0,0,0,0,0,0,0,0,0,0,0,0,0,0,0,0,0,0,0,0,0,0,0,0,0,0), start = c(2025, 9), frequency = 52)
ds2_jue <- ts(c(0,0,0,0,0,0,0,0,0,0,0,0,0,0,0,0,0,0,0,0,1,0,0,0,0,0,0,0,0,0,0,0,0,0,0,0,0,0,0,0,0,0,0,0,0,0,0,0,0,0,0,0,0,0,0,0,0,0,0,0,0,0,0,0,0,0,0,0,0,0,0,0,0,0,0,0,0,0,0,0,0,0,0,0,0,0,0,0,0,0,0,0,0,0,0,0,0,0,0,0,0,0,0,0,0,0,0,0,0,0,0,0,0,0,0,0,0,0,0,0), start = c(2025, 9), frequency = 52)

exogen_jue <- ts.intersect(ds1_jue, ds2_jue)
exogen1_jue <- window(exogen_jue, start = c(2025, 9), end = c(2026, 27))

modelo1_jue <- Arima(ts_semana_jueves, order = c(0, 1, 0), xreg = as.matrix(exogen1_jue), include.mean = TRUE)

exogen2_jue <- matrix(0, nrow = 4, ncol = 2)
pronostico_jue <- forecast(modelo1_jue, h = 4, level = c(20, 30, 40, 50, 60, 70, 80, 90, 95), xreg = exogen2_jue)
pronostico_jueves <- pronostico_jue$mean[1]


# ==============================================================================
# VIERNES
# ==============================================================================
df_viernes <- df_dia %>% filter(Detalle == "Viernes")
ts_semana_viernes <- ts(df_viernes$Promedio, start = c(2025, 12), frequency = 52)

ds1_vie <- ts(c(0,0,0,0,0,0,0,0,0,1,0,0,0,0,0,0,0,0,0,0,0,0,0,0,0,0,0,0,0,0,0,0,0,0,0,0,0,0,0,0,0,0,0,0,0,0,0,0,0,0,0,0,0,0,0,0,0,0,0,0,0,0,0,0,0,0,0,0,0,0,0,0,0,0,0,0,0,0,0,0,0,0,0,0,0,0,0,0,0,0,0,0,0,0,0,0,0,0,0,0,0,0,0,0,0,0,0,0,0,0,0,0,0,0,0,0,0,0,0,0), start = c(2025, 12), frequency = 52)

exogen1_vie <- window(ds1_vie, start = c(2025, 12), end = c(2026, 27))

modelo1_vie <- Arima(ts_semana_viernes, order = c(0, 1, 0), xreg = as.matrix(exogen1_vie), include.mean = TRUE)

exogen2_vie <- matrix(0, nrow = 4, ncol = 1)
pronostico_vie <- forecast(modelo1_vie, h = 4, level = c(20, 30, 40, 50, 60, 70, 80, 90, 95), xreg = exogen2_vie)
pronostico_viernes <- pronostico_vie$mean[1]


# ==============================================================================
# SÁBADO
# ==============================================================================
df_sabado <- df_dia %>% filter(Detalle == "Sábado")
ts_semana_sabado <- ts(df_sabado$Promedio, start = c(2025, 8), frequency = 52)

ds1_sab <- ts(c(0,0,0,0,0,0,0,0,0,0,0,0,1,0,0,0,0,0,0,0,0,0,0,0,0,0,0,0,0,0,0,0,0,0,0,0,0,0,0,0,0,0,0,0,0,0,0,0,0,0,0,0,0,0,0,0,0,0,0,0,0,0,0,0,0,0,0,0,0,0,0,0,0,0,0,0,0,0,0,0,0,0,0,0,0,0,0,0,0,0,0,0,0,0,0,0,0,0,0,0,0,0,0,0,0,0,0,0,0,0,0,0,0,0,0,0,0,0,0,0), start = c(2025, 8), frequency = 52)
ds2_sab <- ts(c(0,0,0,0,0,0,0,0,0,0,1,0,0,0,0,0,0,0,0,0,0,0,0,0,0,0,0,0,0,0,0,0,0,0,0,0,0,0,0,0,0,0,0,0,0,0,0,0,0,0,0,0,0,0,0,0,0,0,0,0,0,0,0,0,0,0,0,0,0,0,0,0,0,0,0,0,0,0,0,0,0,0,0,0,0,0,0,0,0,0,0,0,0,0,0,0,0,0,0,0,0,0,0,0,0,0,0,0,0,0,0,0,0,0,0,0,0,0,0,0), start = c(2025, 8), frequency = 52)

exogen_sab <- ts.intersect(ds1_sab, ds2_sab)
exogen1_sab <- window(exogen_sab, start = c(2025, 8), end = c(2026, 27))

modelo1_sab <- Arima(ts_semana_sabado, order = c(0, 1, 0), xreg = as.matrix(exogen1_sab), include.mean = TRUE)

exogen2_sab <- matrix(0, nrow = 4, ncol = 2)
pronostico_sab <- forecast(modelo1_sab, h = 4, level = c(20, 30, 40, 50, 60, 70, 80, 90, 95), xreg = exogen2_sab)
pronostico_sabado <- pronostico_sab$mean[1]


# ==============================================================================
# DOMINGO
# ==============================================================================
df_domingo <- df_dia %>% filter(Detalle == "Domingo")
ts_semana_domingo <- ts(df_domingo$Promedio, start = c(2025, 12), frequency = 52)

ds1_dom <- ts(c(0,0,0,0,0,0,0,0,0,0,1,0,0,0,0,0,0,0,0,0,0,0,0,0,0,0,0,0,0,0,0,0,0,0,0,0,0,0,0,0,0,0,0,0,0,0,0,0,0,0,0,0,0,0,0,0,0,0,0,0,0,0,0,0,0,0,0,0,0,0,0,0,0,0,0,0,0,0,0,0,0,0,0,0,0,0,0,0,0,0,0,0,0,0,0,0,0,0,0,0,0,0,0,0,0,0,0,0,0,0,0,0,0,0,0,0,0,0,0,0), start = c(2025, 12), frequency = 52)
ds2_dom <- ts(c(0,0,0,0,0,0,0,0,0,0,0,0,0,0,0,0,0,0,0,0,0,0,0,0,0,0,0,0,0,0,0,1,0,0,0,0,0,0,0,0,0,0,0,0,0,0,0,0,0,0,0,0,0,0,0,0,0,0,0,0,0,0,0,0,0,0,0,0,0,0,0,0,0,0,0,0,0,0,0,0,0,0,0,0,0,0,0,0,0,0,0,0,0,0,0,0,0,0,0,0,0,0,0,0,0,0,0,0,0,0,0,0,0,0,0,0,0,0,0,0), start = c(2025, 12), frequency = 52)

exogen_dom <- ts.intersect(ds1_dom, ds2_dom)
exogen1_dom <- window(exogen_dom, start = c(2025, 12), end = c(2026, 27))

modelo1_dom <- Arima(ts_semana_domingo, order = c(0, 1, 0), xreg = as.matrix(exogen1_dom), include.mean = TRUE)

exogen2_dom <- matrix(0, nrow = 4, ncol = 2)
pronostico_dom <- forecast(modelo1_dom, h = 4, level = c(20, 30, 40, 50, 60, 70, 80, 90, 95), xreg = exogen2_dom)
pronostico_domingo <- pronostico_dom$mean[1]

library(ggplot2)

x <- c("Lunes 27 Julio","Martes 28 Julio","Miercoles 29 Julio","Jueves 30 Julio",
       "Viernes 31 Julio","Sabado 1 Agosto","Domingo 2 Agosto")
# Tu vector de referencia
y <- c(pronostico_lunes,pronostico_martes,pronostico_miercoles,pronostico_jueves,
       pronostico_viernes,pronostico_sabado,pronostico_domingo)# original
#y <- y+c(0.20,0.15,0.10,0.05,0.025,0.0125,0.00625)
y <- round(y,2)
data_prueba <- data.frame(
  x = factor(x, levels = x), 
  y = y)

# library(hrbrthemes) # Opcional: si la tienes, theme_modern_rc() es brutal para esto.

ggplot(data = data_prueba, aes(x = x, y = y, group = 1)) +
  # 1. Ajustamos el LOESS para fondo oscuro
  geom_smooth(method = "loess", color = "#444444", fill = "#ffffff", alpha = 0.07, size = 0.6) +
  
  # 2. Líneas y puntos con colores de alta visibilidad (ej. Azul eléctrico brillante)
  geom_line(color = "#00f2fe", size = 1.2) + 
  geom_point(color = "#4facfe", size = 3) +
  
  # 3. Textos de los datos en blanco
  geom_text(aes(label = y), vjust = -1.2, size = 3.5, fontface = "bold", color = "#ffffff") +
  
  scale_y_continuous(expand = expansion(mult = c(0.1, 0.2))) +
  labs(
    title = "Modelos ARIMA diarios consolidados (Ajustados)",
    subtitle = "Agosto 2026",
    x = "Día de la semana",
    y = "Valor Bs/USDT"
  ) +
  
  # 4. Construcción del entorno Dark con theme_minimal y overrides de color
  theme_minimal() + 
  theme(
    # Colores de fondos del canvas
    plot.background = element_rect(fill = "#121212", color = NA),
    panel.background = element_rect(fill = "#1e1e1e", color = NA),
    
    # Textos principales (Títulos y subtítulos)
    plot.title = element_text(face = "bold", size = 14, color = "#ffffff"),
    plot.subtitle = element_text(size = 11, color = "#aaaaaa"),
    
    # Ejes y etiquetas
    axis.title = element_text(color = "#cccccc"),
    axis.text = element_text(color = "#999999"),
    axis.text.x = element_text(angle = 45, hjust = 1),
    
    # Cuadrícula sutil
    panel.grid.major = element_line(color = "#2d2d2d"),
    panel.grid.minor = element_blank()
  )

```

## Column 2
### Valores Reales Diarios (Binance vs Dólar Flexible)
```{r}
# Reconstruimos las fechas reales a partir de las etiquetas de texto usadas
# en el pronóstico (mismo periodo), para poder buscar el valor real de cada serie.
# Si una fecha aún no tiene dato disponible (p. ej. días futuros), queda como NA.
meses_mapa <- c("Enero"=1,"Febrero"=2,"Marzo"=3,"Abril"=4,"Mayo"=5,"Junio"=6,
                "Julio"=7,"Agosto"=8,"Septiembre"=9,"Octubre"=10,"Noviembre"=11,"Diciembre"=12)

fechas_reales <- as.Date(sapply(x, function(txt) {
  partes <- stringr::str_match(txt, "(\\d{1,2})\\s+(\\w+)$")
  dia <- as.numeric(partes[2])
  mes <- meses_mapa[[partes[3]]]
  sprintf("2026-%02d-%02d", mes, dia)
}))

# Valor real Binance (promedio diario)
valores_binance <- data.frame(Dia = fechas_reales) %>%
  left_join(df_dia %>% mutate(Dia = as.Date(Dia)), by = "Dia") %>%
  pull(Promedio)

# Valor real Dólar Referencial Flexible (BCB)
valores_bcb <- data.frame(fecha = fechas_reales) %>%
  left_join(databcb %>% mutate(fecha = as.Date(fecha)), by = "fecha") %>%
  pull(usd_bcb)

data_real <- data.frame(
  x = factor(x, levels = x),
  Binance = round(valores_binance, 2),
  BCB_Flexible = round(valores_bcb, 2)
)

data_real_long <- data_real %>%
  pivot_longer(cols = c(Binance, BCB_Flexible), names_to = "Serie", values_to = "Valor")

ggplot(data_real_long, aes(x = x, y = Valor, color = Serie, group = Serie)) +
  geom_line(size = 1.2, na.rm = TRUE) +
  geom_point(size = 3, na.rm = TRUE) +
  geom_text(aes(label = ifelse(is.na(Valor), "", Valor)),
            vjust = -1.2, size = 3.2, fontface = "bold", show.legend = FALSE, na.rm = TRUE) +
  scale_color_manual(values = c("Binance" = "#1ee29d", "BCB_Flexible" = "#2b93ff")) +
  scale_y_continuous(expand = expansion(mult = c(0.1, 0.2))) +
  labs(
    title = "Valores Reales Diarios (Binance vs Dólar Flexible)",
    subtitle = "Mismo periodo del modelo ARIMA — sin dato disponible se muestra como NA",
    x = "Día de la semana",
    y = "Valor Bs/USD",
    color = "Serie"
  ) +
  theme_minimal() +
  theme(
    plot.background = element_rect(fill = "#121212", color = NA),
    panel.background = element_rect(fill = "#1e1e1e", color = NA),
    plot.title = element_text(face = "bold", size = 14, color = "#ffffff"),
    plot.subtitle = element_text(size = 10, color = "#aaaaaa"),
    axis.title = element_text(color = "#cccccc"),
    axis.text = element_text(color = "#999999"),
    axis.text.x = element_text(angle = 45, hjust = 1),
    legend.text = element_text(color = "#e6edf3"),
    legend.title = element_text(color = "#e6edf3"),
    legend.background = element_rect(fill = "#121212"),
    panel.grid.major = element_line(color = "#2d2d2d"),
    panel.grid.minor = element_blank()
  )

```









